# DATA STRUCTURES


## Objects attributes

1. Atrybuty sa przechowywane w postaci *pairlist*
2. Liste atrybutow obiekty pobieramy przez f:attributes
3. Konkretny atrybut pobieramy f:attr (np. `attr(x, 'names')`)
4. Nowe atrybuty przypisujemy przez f:attr (np. `attr(x, 'atrybut') <- wartosc`).
5. W przypadku niektorych atrubutow (class, names,...) mozna odwolywac sie przez funkcje podstawieniowe.
6. dim, length, ncol, nrow  are not an attributes. They are function of type *primitive*


## Podzial struktur

Na razie pominiemy tzw. typy danych tzn. daty, liczny, ciagi tekstowe, bo to rozbudowane tematy i zajmiemy się tym w jakie struktury mozna takie typu zebrac. 

Dane w jezyku R sa przechodywane w listach ktore dzieli sie na 2 podstawowe typy

1. **atomowe** - kazdy element listy jest tego samego typu (czyli wszystko jest np. liczba) i elementow nie mozna w sobie zagniezdzac (przykladem jest np. vektor, matrix, array). Lista atomowa nie moze przechowywac obiektu NULL.
2. **generyczne** - kazdy element moze byc innego typu i elementy mozna zagniezdzac (przykladem sa listy, data.frames [ramki danych]). Lista generyczna moze przechowywac obiekt `NULL`.

```{r}
nasz_wektor <- c(1,2,3)

is.atomic(nasz_wektor)   # czy obiekt jest atmowy
isGeneric('nasz_wektor') # czy obiekt jest generyczny

```


## Atomic lists [Listy atomowe]

W przypadku list atomowych beda nas interesowaly:

1. **vector** - wektor
2. **matrix** - macierz dwuwymiarowa
3. **array**  - macierz o dowolnej liczbie wymiarow

**Uwaga**: W R nie ma czegos takiego jak **skalar**, czyli obiektu zawierajacego na sztywno tylko jeden element !!!. Mozna sobie co najwyzej zrobic wektor z jednym elementem albo macierz o wymiarze 1x1.



### wektory

Dla wektorow w wiekszosci sytuacji chyba nie ma sensu wyrozniac czy jest wierszowy czy kolumnowy. Po uzyciu na nim funkcji transponujacej dostaniemy matrix z jednym wierszem:
```{r}
wektor <- c(1,2,3)

transponowany_wektor <- t(wektor)
class(transponowany_wektor) # sprawdzam klase obiektu i dostaje "matrix"

```
Taka transpozycja moze kilka razy mi sie kiedys przydala. 








**Tworzenie wektora**
```{r}

#obie ponizsze linijki kodu sa rownowazne
wektor <- c(1,2,3,4,5,6,7,8,9)
wektor <- 1:9

#mozna tez to mieszac te konstrukcje
wektor1 <- c(1:3, 10:20, 5, 12, 100:200)

# sklejanie wektorow
wektor_1 <- 1:3
wektor_2 <- 4:6

# skleilem ponizej 4 wektory 
wektor_razem <- c(  wektor_1
						  		, wektor_2
							  	, 1:30
								  , c(1,2,3)) 


wektor_pusty_liczbowy <- numeric(0) # ten wektor ma zero elementow ale wiemy ze jest typu liczbowego (typy wektorow bede w jednej z kolejnych czesci)


```

**Wybieranie podzbioru elementow wektora po indeksach**
```{r}

# wybieranie po indeksach (pozycjach) elementow

wektor[1]        #wyciagnij pierwszy element
wektor[c(2,3)]   #wyciagnij drugi i trzeci element
wektor[2:3]      #wyciagnij drugi i trzeci element
wektor[-1]       # wszyskie elementy z wyjatkiem pierwszego
wektor[c(-1,-3)] # wszyskie elementy z wyjatkiem pierwszego i trzeciego
wektor[-1:-3]    # wszyskie elementy z wyjatkiem pierwszego drugiego i trzeciego

# mozeby tez wyciagajac elementy zmieniac sobie kolejnosc
wektor[c(3,2,1)]
order(wektor) # to naz zwroci ktory pod wzgledem wartosci jest dany element
wektor[order(wektor)] # dzieki takiemu podstawieniu dostaniemy posortowany wektor. Ale do srotowania generalnie lepsza jest f:sort ktora bedzie potem pokazana.



```

**Wybieranie podzbioru elementow wektora po warunkach logicznych**
```{r}

wektor[c(TRUE, TRUE, FALSE, FALSE, FALSE, FALSE, FALSE, FALSE, FALSE)] # wycianij pierwszy i drugi element - zwrocmy uwage ze ilosc wartosci logicznych jest rowna ilosci elementow wektora, czyli warunek definiujemy oddzielnie dla kazdego elementu

#ponizsze dzialanie zwraca nam wektor wartosci logicznych o dlugosci naszego wektora pokazujace ktore elementy sa wieksze niz 3
wektor > 3
#nic nie stoi na przeszkodzie zeby powyzsze dzialanie podstawic w nawiasach kwadratowych naszego wektora:
wektor[wektor > 3] # wyciagnij elementy wieksze niz 3

# bardziej skpmplikowany warunek
wektor[wektor > 3 & wektor < 8]

```


**Wybieranie podzbioru elementow wektora po nazwach.**
```{r}

wektor <- c(a=10, b=20, c=30) # kazdy element naszego wektora bedzie teraz mial nazwy literowe

names(wektor) # zwroci wektor z nazwami elementow wystapujacymi w naszym wektorze

wektor['a'] # element o nazwie 'a'
wektor[c('a','b')] # elementy o nazwach 'a' i 'b'

# niestety nie dziala tutaj trik ze znakiem minus jak przy odwolywaniu sie przez indeksy
wektor[-'a'] # dostaniemy blad

#zeby rozwiazac powyzszy problem z brakie mozliwosci uzycia minusa zastosujemy:
indeksy_do_usuniecia <- which(names(wektor) %in% c('a', 'b')) # f:which zwroci nam numery nazw ktore zawieraja sie w zbiore dwuelementowym 'a' i 'b'.
wektor[-indeksy_do_usuniecia] # dostaniemy tylko element 'c'



# wektor bez komplenu nazw dla elementow:
wektor_bez_kompletu_nazw <- c(a=10, b=20, 30) # trzeci element nie nazwany
names(wektor_bez_kompletu_nazw)   # na trzeciej pozycji mamy po prostu znak pusty ""

wektor_bez_kompletu_nazw[""] # to nie zadziala. Do elementow nie nazwanych nie odwolamy sie po nazwie !!!


```


**Atrybuty wektora**
```{r}

wektor <- c(a=10, b=20, c=30)

#wczesniej wspomniane nazwy elementow
names(wektor)

#dlugosc wektora
length(wektor)

# podstawowy typ wektora (w rozdziale o typach danych wyjasnie co to jest)
mode(wektor)

# tzw. klasa wektora (to nie to samo co podstawowy typ, chociaz tutaj mamy akurat prosty wektor numeryczny i f:mode oraz f:class zwraca nam 'numeric' ). O tym czym jest klasa tez bedzie pozniej
class(wektor)

```



**Modyfikacja wektora**
```{r}

wektor <- c(a=10, b=20, c=30, d=40)

wektor[2] <- 200 # drugi element zastap wartosciowa 200
wektor
wektor['c'] <- 300
wektor
wektor[1:3] <- c(1,2,3)
wektor
wektor[1:3] <- c(1000, 2000) # trzy elementy zastepujemy dwoma, ale nie jest do dobra praktyka. 
wektor
wektor[1:3] <- 100  # to zadziala  i jest czesto stosowane bo kilka elementow zastepujemy JEDNYM I TYM SAMYM elementem
wektor

# mimo ze wektor ma tylko 4 elementy mozemy sie odwolac w indeksie do liczby 5 i tym samym dokleic kolejny element
wektor[5] <- 10000
wektor

# to co jest nizej tez zadziala. Wektor ma juz 5 elementow a teraz bedzie mial 10. Dziury od elementu 6 do 9 zostana wypelnione brakami danych czyli wartoscia NA
wektor[10] <- 10000
wektor

wektor <- wektor[1:3] # skrocenie wektora do pierwszych 3 elementow


# ponizsze 2 linijki sa roznowazne
wektor <- replace(wektor, list = c(1,2), values = c(10,20))
wektor[c(1,2)] <- c(10,20)


```


**Rozne przydatne funkcje do pracy z wektorami**
```{r}

wektor <- 1:10

# odwrocenie kolejnosci elementow
rev(wektor) 

# sortowanie rosnaco
sort(wektor)

# sortowanie malejaco
sort(wektor, decreasing = TRUE)

# sortowanie malejaco tak zeby braki danych NA byly po sortowaniu na koncu wektora 
sort(wektor, decreasing = TRUE, na.last = TRUE)

which(wektor == 2) # pozycja elementow rownych 2
which(wektor > 2 & wektor < 7)

which.max(wektor) # pozycja najwiekszego elementu
which.min(wektor) # pozycja najmniejszego elementu
is.na(wektor) # czy elementy sa brakami danych typu NA
is.nan(wektor) # czy elementy sa brakami danych typu NaN

wektor %in% c(1,10) # czy kazdy z kolejnych elementow zawiera sie w zbiorze liczb 1 i 2
! wektor %in% c(1,10) # zaprzeczenie tego co jest wyzej



wektor_1 <- 1:10
wektor_2 <- 1:10
wektor_1 == wektor_2 # czy kazdy element z osobna jest taki sam 
wektor_1 != wektor_2 # czy kazdy element z osobna jest taki rozny
wektor_1 > wektor_2 # czy kazdy element z osobna jest wiekszy w wektorze_1 w stosunku do wektora_2
all.equal(wektor_1, wektor_2) # czy wszyskie elementy sa takie same (dostaniemy jedna wartosc logiczna)

unique(wektor) # usuniecie duplikatow

duplicated(wektor) # czy poszczegolne wartosci sa duplikatami

order(wektor) # ktory z kolei pod wzgledem wartosci jest dany element

```




## matrix


**Tworzenie macierzy**
```{r}

macierz <- matrix(  data  = 1:4 #beda 4 elementy 
									, nrow  = 2 # beda w wiersz
									, byrow = TRUE) # elementy beda wprowadzone w kolejnosci po wierszach


macierz

# tak jak przy wektorach mozna wprowadzic nazwy elementow
# (1) mozna nazwac oddzielnie kazda komorke macierz co chyba nigdy nie jest praktykowane i nie bedziemy sie tym zajmowac
# (2) mozna nazwac kolumny i wiersze - to sie najbardziej przydaje
# (3) mozna nazwa wymiary

macierz_z_nazwami <- matrix(  data = 1:4
														, nrow = 2
														, dimnames = list(  a=c('A','B') #wymiar wierszy o nazwie 'a' bedzie zawieral wiesze 'A' i 'B'
																							, b=c('D','E'))) #wymiar kolumn o nazwie 'b' bedzie zawieral kolumny 'D' i 'E'

#
macierz_z_nazwami

```

**Atrybuty macierzy*

```{r}

names(macierz_z_nazwami) # dostaniemy NULL bo nie nazwalismy osobno kazdej komorki (Przy okazji zauwaz ze to pierwszy raz kiedy dostalismy obiekt NULL - wlasnie czesto jezli jakas funkcja nie ma czego zwrocic bo to nie isnieje, to zwraca NULL ktorego nie nalezy mylic z NULL-em w SQL-u)
colnames(macierz_z_nazwami) # nazwy kolumn 
rownames(macierz_z_nazwami) # nazwy wierszy
dimnames(macierz_z_nazwami) # nazwy wymiarow

length(macierz) # ilosc komorek macierzy
dim(macierz) # wymiary - dostaniemy dwu elementowy wektor z iloscia i kolumn i wierszy
ncol(macierz) # ilosc kolumn
nrow(macierz) # ilosc wierszy


```
**Odwolywanie sie do elemenow**
Tutaj wszystko dziala analogicznie do wektorow wiec nie ma sie nad czym rozwodzic. Komplikacja jest to ze mamy 2 wymiary. Podam kilka prosty przykladow juz bez rozwleklego komentowania

```{r}

macierz1 <- matrix( data  = 1:9
									, nrow  = 3)

#nazwy kolumn i wierszy mozna tez przypisac tak
colnames(macierz1) <- c('A','B','C') 
rownames(macierz1) <- c('D','E','F') 

macierz1[ ,2] # druga kolumna
macierz1[2, ] # druga wiersz
macierz1[1,2] # element z pierwszego wiesza i drugiej kolumny
macierz1[1, 1:2]
macierz1[1:2, 1:2]
macierz1[-1,]
macierz1[-1:-2,]
macierz1[,'A']
macierz1[,c('A','B')]

# Wazna uwaga do powyzszego jest to ze jezeli zwracany obiekt jest jednowymiarowy dostajemy wektor a nie jednowymiarowa macierz
is.matrix(macierz1[ ,2]) # zwroci FALSE


```

**Funckje do pracy z macierzami**

Generalnie wiekszosc funkcji do pracy z wektorami moze tez pobrac macierze:
```{r}
macierz <- matrix(1:4, 2)
sum(macierz) #suma wszysktich elementow
max(1:4) # maksimum z wszystkich elemenotow

```
W powyzszych sytuacjach macierz jest potraktowana po prostu jak wektor i funkcja nie widzi wymiarowosci macierzy.


Problem jest jezeli nie chcemy traktowac macierzy jak wektora ale zrobic obliczenia wzgledem kolumn albo wierszy (czyli pracowac na jej wymiarach)


Zalozmy ze chcemy zrobic wartosc maksymalna z kazdej kolumny. Mozna to zrobic petla for:
```{r}
macierz <- matrix(1:4, 2)

wynik <- numeric(0) #definiuje pusty wektor liczbowy gdzie bededokladal wyniki moich obliczen
for(i in 1:ncol(macierz)){ # wartosc licznika 'i' bedzie od 1 do ncol(macierz) czyli ilosci kolumn macierzy
	max_i_tej_kolumny <- max(macierz[,i])  #max z i-tej kolumny
	wynik <- c(wynik, max_i_tej_kolumny) # do mojej zmiennej doklejam sobie wartosc max z kolejnej kolumny
}
wynik
```

Jest to jednak malo wygodne i w praktyce jesli chcemy ta sama operacje wykonac na wielu roznych elementach (czyli np. na kolejnych kolumnach marcierzy) to stosujemy funkcje mapujace. Funkcje te niesamowite zastosowania w pracy ze zlowonymi strukturami danych. Przy macierzach nie bedzie dzialo sie nic spektakulanego. Dla macierzy istnieje taka dedykowana mapujaca funkcja i nazywa sie apply:

```{r}
# wartosc maksymalna z kolumn (dostaniemy dokladnie to samo co wczesniej z petli for)
apply(macierz
			, MARGIN = 1
			, FUN = max) 

# wartosc maksymalna z wierszy
apply(  macierz
			, MARGIN = 2
			, FUN = max) 
```



**Skejanie (bindowanie [binding])**

Bindowanie po wierszach [rows]
```{r}

#czy mozna bindowac macierz ktore maja inne nazwy kolumn?
z1 <- matrix(c(1:4),c(2:2))
colnames(z1) <- c('a','b')
z2 <- matrix(c(5:8),c(2:2))
colnames(z2) <- c('c','d')

z <- rbind(z1,z2)
#wniosek jest taki ze mozna. Nazwy sa przejmowane od pierwszej macierzy



#tworzenie macierzy przez bindowanie kiedy macierz startowa jest pusta i nieokreslona (bidnowanie od zera)
m1 <- numeric()
m1 <- rbind(m1, matrix(c(1:10), 2) )
m1 <- rbind(m1, matrix(c(10:1), 2) )
m1 #dostaniemy macierz o wymiarach 2X10




# bindowanie po kolumnach
cbind(m1, m1)


```




**Inne operacje macierzowe**
```{r}
#posortowanie po pierwszej kolumnie
macierz[order(macierz[, 1]), ]  #przypomnij sobie co robi f:order i wyjasnij jak tutaj dziala


# transponowanie
t(macierz)

```







### Array (macierz wielowymiarowa)
Ja tego typu struktury danych bardzo rzadko uzywam w praktyce, wiec potraktuj to jako ciekawostke ktorej nie bede szczegolowo opisywal. W podstawowych kwestiach tutaj nie ma sie nad czym rozwodzic bo wszystko jest tak jak w matrix tylko mamy wiecej wymiarow. W przypadku takich obiektow bardziej skomplikowane jest np. sklejanie (bindowanie) takich kilku wielowymiarowych kostek w jedna. Gdyby Cie to interesowalo to jest p:abind ktory sluzy do pracy z macierzmi wialowymiarowymi, ktory tutaj bedzi uzyty wlasnie do bindowania. 

```{r}
# tworze macierz twojwymiarowa
macierz_w <- array(  data = 1:27
									 , dim = c(3, 3, 3) # zrobimy 3 wymiarowa kostke z 3 wierszami w kazdym wymiarze
									 , dimnames = NULL) # nazwy sobie podarujemy


dim(macierz_w) #wymiary macierzy

# uwaga: do wielowymiarowej transpozycji sluzy f:aperm a NIE f:t jak przy macierzach dwuwymiarowych
aperm(macierz_w, perm = c(2,1,3)) # tutaj zrobilismy transpozycje wymiaru drugiego z pierwszym

```



**Sklejanie (bindowanie) macierzy wielowymiarowych**
```{r}

require(abind)
w1 <- array(NA, c(5,2))   #macierz dwuwymiarowa o wymiarach 5x2

m1 <- matrix(1:10, c(5,2)) # nastepna macierz dwuwymiarowa 5x2

w2 <- abind::abind(  w1
						       , m1
						       , along = 3) #bindujemy po trzecim wymiarze - wiec dostane trojwymiarowa kostke sklejona z dwoch dwuwymiarowych macierzy
dim(w2) # moj nowy obiekt ma wymiar 5x2x2

```








## Generic list [Listy generyczne]


Tutaj zajmiemy się dwoma najbardziej podstawowymi:

1. list [lista] - najbardizej ogolny typ listy. Wszyskie inne sa jej szczegolnymi przypadkami i modyfikacjami
2. data.frame [ramka danych] - cos co jest mniej wiecej odpowiednikiem tabeli w SQL, czyli prostokatna tabela z danymi gdzie kazda ma tyle samo elementow ale moze byc innego typu


### List


Przedstawiamy najpowszechniej spotykana i najbardziej ogolna postac listy generic, czyli  *list*.  

Uwagi ogolne

1. Lista jest typu *recursive* (mozna ja zagniezdzac). W R mozna ustawić limit rekursji przez f:options (options(expressions=10000)). Dosylnie mozna dokonac rekursji 5000 razy.
2. Elementami listy moga byc funkcje i srodowiska. `w <- list(z=mean); w$z(1:50, na.rm=TRUE)`
3. Nazwy elementow listy NIE musza byc unikatowe.
4. Atrybut *names* moze byc NULL-em.
5. Jest to najbardziej ogolny typ list wiec wiekszosc atrybutów i cech powinna sie odnosci tez do innych list (np. data.frame)
6. Elementem listy moze byc obiekt NULL (w przeciwienstwie do listy atomowej)
7. Pusta lista (list()), nie jest obiektem typy NULL. Ma dlugosc rowna 0
8. Do list mozna dodawac elementy o indeksie przekraczajacym aktualny rozmiar listy. Przerwy sa wypalniane przez NULL (lista ma dlugosc 6 a my przypisujemy elemento do 8 to w 7 bedzie automatycznie przypisany NULL) 
8. Do listy mozna dodawac elementy o nazwie ktorej nie ma w liscie
9. `is.vector(list(1,2,3))` - zroci TRUE. Nalezy pamietac ze kazdy typ danych to w ogolnosci lista. 


Glowne atrybuty:

1. length-ilosc elementow
2. names - nazwy elementow

```{r}
# utworzenie listy

moja_lista <- list( a = 1:10 # wektor liczbowy
									 ,b = 'ala' # wektor teksotwy
									 ,c = list(a=10, z=200) # w liscie moge zagniezdzic nastepna liste bo to typ generyczny
									 ,d = NULL # w liscie moge umiescic NULL bo to typ generyczny
)



# 5 sposobow wyciagniecia pierwszego elementu listy

moja_lista[1] # wyciagam pierwsza element listy
class(moja_lista[1]) # ale jest to dalej lista tylko ze jedno elementowa - nie dobralem sie bezposrednio do wektora liczbowego !!!

# teraz dobiore sie do pierwszego elementu bezposrednio
moja_lista[[1]]
class(moja_lista[[1]]) # mam wektor liczbowy - dobralem sie bezposrednio do niego!!!

# analogicznie dziala to dla pobieraniu elementow po nazwach
moja_lista['a']
moja_lista[['a']]

moja_lista$a  # tu znowu dobieram sie bezposrednio po nazwie !!!
class(moja_lista$a)

```

Teraz wazne pytanie: skoro elementy w liscie mozna zagniezdzac to czy jak odwolac sie do zagniezdzonych elementow. Nie stanowi to problemu bo odwolania mozna ukladac z lancuchy:
```{r}
# drugi element w wektorze liczbowym
moja_lista[['a']][2] 
#lub
moja_lista[[1]][2] 
#lub
moja_lista$a[1]


# drugi element w zagniezdzonej liscie
moja_lista[['c']][['z']]
#lub
moja_lista[[1]][['z']]
#lub
moja_lista$c$z

```
Jezeli w wystapiloby wielokrotne zagniezdzenie to teki lancuszek mozna dalej ciagnac.


** f:list a f:as.list**
```{r}

require(ggplot2)
d <- head(diamonds)

list(d) # jednolementontowa lista

as.list(d) # lista wektorow
```

**Modyfikacja listy**
```{r}

moja_lista <- list( a = 1:10 # wektor liczbowy
									 ,b = 'ala' # wektor teksotwy
									 ,c = list(a=10, z=200) # w liscie moge zagniezdzic nastepna liste bo to typ generyczny
									 ,d = NULL # w liscie moge umiescic NULL bo to typ generyczny
)

# podmieniam pierwsze 2 elementy listy nowymi wartosciami. Warto zwrocic uwage na to ze nazwy pierwszych dwoch elementow sie nie zmiania mimo ze lista nowych elementow ma inne nazwy ('ab' i 'wz')
moja_lista[1:2] <- list(ab = 1000, wz = 200)
moja_lista


# dodaj nowa zagniezdzona liste na koncu naszej listy
moja_lista <- append(  moja_lista
			 							 , values = list(nowa_lista = list(a=200)))

# dodaj wektor liczbowy po 3 elemencie listy
moja_lista <- append(  moja_lista
			 							 , values = list(nowy_wektor=1:5)
			 							 , after =  3)

#usuniecie drugiego elementu z listy
moja_lista[2] <- NULL


# usun NULL-e z listy
moja_lista <- purrr::compact(moja_lista)


# ZOSTAW w liscie tylko te elementy ktore spelniaja okresony warunek
purrr::keep(   moja_lista
						, .p = function(x) length(x) > 1 ) # element listy musi miec dlugosc co najmniej 2. 'x' symbolizuje tu element listy


#teraz odwrotnie: USUN w listy tylko te elementy ktore spelniaja okresony warunek
purrr::discard(   moja_lista
						   , .p = function(x) length(x) > 1 ) # usuwam elementy ktore maja dlugosc co najmniej 2


```


**Atrybuty listy**
```{r}
# ilosc elementow glownych (nie zlicza zagniezdzonych itp)
length(moja_lista)

# nazwy elementow glownych
names(moje_lista)

# glebokosc listy (jak glebokie jest zagniezdzenie)
purrr::vec_depth(moja_lista)

```



**Laczenie list (merge)**
```{r}

lista_1 <- list(a=10 , b=20 ,  c=30             )
lista_2 <- list(       b=200,       d=300       )
lista_3 <- list(       b=2000,            w=3000)

rlist::list.merge(  lista_1
									, lista_2 # tu nadpiszemy 'b' i dodamy 'd'
									, lista_3) # tutaj znowu nadpiszemy 'b' i dodamy 'w'



```

**funkcje mapujaca dla list**

lapply
```{r}

lista <- list(a=2, b=4)

lapply(lista, function(x) x^2) # podnies do kwadratu kazdy element listy

# to samo
purrr::map(lista, .f = function(x) x^2)


# podnies do kwadratu tylko wybrane elementy
lista2 <- list(a=2, b=3, c=4)
purrr::map_at(  .x = lista2
							, .at = c('a', 'b') # podnosze elementy o nazwach 'a' i 'b'
							, .f = function(x) x^2 )

# podnies do kwadratu tylko wybrane elementy
purrr::map_at(  .x = lista2
							, .at = c(1, 3) # podnosze element pierszy i trzeci
							, .f = function(x) x^2 )


# podnies do kwadratu tylko wybrane elementy
purrr::map_if(  .x = lista2
							, .p = function(x) x >2 # podnosze elementy wieksze niz 2
							, .f = function(x) x^2 )


```


#### List recursion


```{r}


################ list  - podstawowe konstrukcje

# PROSTE DRZEWO - latwo stworzyc ulepszona wersje rapply

lista <- list(a=list(b=20, c=list(d=100, e=200)), b=list(i=40, w=90), p=100)
lista
f <- function(l){
  if(is.numeric(l)){
    l^2
  }else{
    lapply(l, f)
  }
}
wynik_1 <- f(lista) #  w wyniku dostajemy liste ale liczby sa tylko na lisciach
print(wynik_1)
listviewer::jsonedit(wynik_1)
unlist(wynik_1) # dodajemy liscie przeksztalcone w wektor






# AGREGOWANIE WSPINAJACE - z uzyciem p:data.tree

lista <- list('a'=list('z'=9), 
              'b'=list('c'=list('z'=20), 
                       'd'=list('z'=30, 
                                'w'=40)))
# uwaga na taki zestaw danych:
# lista <- list('z'=9, 'b'=list('c'=list('z'=20), 'd'=list('z'=30, 'w'=40)))  - pierwszy element nie jest lista

require(data.tree)
nod <- FromListSimple(lista, nodeName = 'lista')

print(nod, 'z','w')

# uwaga moze byc problem z kolejnoscia zaladowania pakietow
Aggregate(node = nod, attribute = 'z', aggFun =  sum) # sumujemy tylko po 'z' a nie po 'w' !!!
nod$Get(Aggregate, "z", sum) # sumujemy w sposob wsponajacy po zmiennaj 'z'






# CIAGNIECIE DANYCH W DOL 

f_mean <- function(l, n=''){
  
  nazwy <- names(l)
  n_nazwy <- paste(n, nazwy, sep='_') # zestaw nazw - tyle elementow ile elemetow listy (nie ma w paste parametru collapse wiec nie dostajemy jednego elementu)
  
  
  
  mapply(function(x,y){ # poczatek mapply
    if(is.list(l)){
      f_mean(x,y)
    }else{
      y
    }
  }, 
  l, 
  n_nazwy) # nazwy ktore przekazuje w dol - inna dla kazdego elementu listy
  # koniec mapply
}
wynik_3 <- f_mean(lista, '') # dostajemy liste ktora ma wartosci tylko na lisciach
listviewer::jsonedit(wynik_3) 
unlist(wynik_3)




# AGREGACJA SEGMENTAMI - bez stosowania p:data.tree

f_mean_c <- function(l,n=NULL){
  
  srednia <- mean(unlist(l)) # licze srednia z wszystkich lisci poprzed przeksztalcenie w wezle wszystkiego na wektor
  
  n_srednia <- c(n, srednia)
  
  lapply(l,
         function(x,y){
           if(is.list(x)){
             f_mean_c(x,y)
           }else{
             y
           }
         }
         ,n_srednia
  )
}

f_mean_c(lista, NULL)





### AGREGACJA SEGMENTAMI - ulepszona wersja z bardziej czytelnymi wynikami bez storowania p:data.tree

lista <- list('a'=list('z'=9), 'b'=list('c'=list('z'=20), 'd'=list('z'=30, 'w'=40)))


f_mean_c1 <- function(l,n=NULL){
  
  lapply(l,
         function(x,y){
           if(is.list(x)){
             srednia <- mean(unlist(x)) # bedziemy liczyc srednia
             return(list(srednia,f_mean_c1(x,y))) 
           }else{
             '' # z liscmi na samym dole nic nie robimy
           }
         }
         ,n
  )
}

wyn_1 <- f_mean_c1(lista) 
wyn_2 <- unlist(wyn_1)
wyn_3 <- wyn_2[wyn_2!='']

require(data.tree)

nod_1 <- FromListSimple(wyn_1, nameName = 'lista')









```





#### Other issues

```{r}

# listy mozna powielac funkcja 'rep'

lista <- list(a=1, b=2)
rep(lista, 3)

```


### pairlist

Section 2.1.11 from R documentation states this:  
Pairlists are handled in the R language in exactly the same way as generic vectors (“lists”). In particular, elements are accessed using the same [[]] syntax. The use of pairlists is deprecated since generic vectors are usually more efficient to use. When an internal pairlist is accessed from R it is generally (including when subsetted) converted to a generic vector.



### data.frames

Jest to typ z ktorego korzysta sie najczesciej

**Tworzenie**
```{r}

```

#### Atrybuty i odwolywanie sie do elementow


Odwolywanie do pustej tabeli - powoduje blad

```{r}
f <- data.frame()
j <- 1
maks <- max(f[,j], na.rm=T) # zakladamy ze 'f' jest pusta
```


Jaki ma numer kolumna o okreslonej nazwie?
```{r}
which(names(dane_sql)=='kwota')
```




#### Columns removing


```{r}

require(ggplot2)
d <- data(diamonds) 
d <- diamonds

#usuwanie kolumn#

d <- diamonds
d <- d[1:20 , -c('cut', 'clarity', 'price', 'carat') ]  #nie dziala!!!

d <- diamonds
d <- d[1:20 , c(-1,-2,-3) ] #dziala

d <- diamonds
d <- d[1:20 , -c(1,2,3) ] #dziala
```


#### Columns adding


```{r}
#zakladaem ze nie ma kolumny o nazwie 'z'
ramka$z <- wektor
ramka[,'z'] <- wektor



#dodanie kolumny po okreslonej kolumnie
append(x = ramka, values = wektor , after = numer_kolumny_po_ktorej_dokladamy )

```


#### Rows adding

use functions from p:dplyr

#### Sorting

```{r}

require(ggplot2)
z<-diamonds
names(z)
dim(z)
#pierwszy sposob
z1<-z[ with(z, order(depth, -price))   ,] #uprzadkowanie po zmiennej 'depth' rosnaca, a nastepnie malejaco po 'price'
#drugi sposob
library(taRifx)
sort(z, f= ~ depth + -price)
#trzeci sposob
library(plyr)
arrange(z, depth, desc(price))
```
		
#### Duplicates

```{r}		

#MACIERZ i RAMKI DANYCH
require(ggplot2)
z<-diamonds
#zwroci wiersze ktore sie zduplikowaly ze wzgledu na zmienne depth i price
z2<-z[duplicated(z[,c('depth', 'price')]),]  
#usuniecie duplikatow ze wzgledu na zmienne depth i price
z2<-z[!duplicated(paste(z['depth'], z['price'])),]  

#Usuwanie calych zduplikowanych wierszy
z[  !duplicated(z)   ,   ]
#lub
unique(z)

#Zliczanie zduplikowanych wierszy
sum(duplicated(z) )
```
		

#### Missing data


```{r}

#DANE:
m <- data.frame(  a = c(1,4,3,1,2,7)
                , b = c(NA,4,NA,1,4,6)
                , c = c(NA,1,4,NA,NA,6)
                , d = c(NA,2,4,5,6,NA))

#usuwanie wierszy ze wzgledu na braki danych w ktorychkolwiek kolumnach (sprawdzic czy jest dobrze)
m1 <- m[ ifelse(apply( !is.na(m), 1, FUN=prod ), TRUE, FALSE)  , ]
  
#usuniecie wierszy po ze wzgledu na braki danych w kolumnach 2 i 3
m1 <- m[!is.na(m[,2]) & !is.na(m[,3]),]

#zliczenie wszystkich komorek z brakami danych w ramce danych
sum(is.na(m))

#zliczenie brakow danych po zmiennych
apply(is.na(m),2, FUN=sum) #stosujemy apply poniewaz funkcja is.na zwroci nam tu typ matrix!!!

#zliczanie brakow danych po wierszach
apply(is.na(m),1, FUN=sum)

#INNE PROBLEMY
z <- data.frame(a=c(1,2,2,3, NA, NA, 5   ))
z1 <- z[ z[,1]==2   ,]
z1 #dostaniemy elementy rowne 2 ale rowniez braki danych NA!!!
#Trzeba zastosowac
z1 <- z[   !is.na(z[,1]==2  ) &  (z[,1]==2 )==TRUE    ,      ]
```




	
#### Binding *data.frames* by rows
	
		
f:rbind

```{r}

r1 <- data.frame() #pusta ramka danych.
r1 <- rbind(r1, c(1:10))
r1 <- rbind(r1, c(10:1))
r1 <- rbind(r1, list(c(1,5), letters[6:10])) #wywali blad
```
<br>		
f:rbind.fill(plyr)
```{r}

#Zastosowanie funkcji rbind.fill (pakiet plyr)
#Funkcja binduje po wierszach ramki danych, dopasowujac dane z kolumn o odpowiadajacych sobie nazwach. Jezeli nazwy nie pasuja to powstaje kolumna z brakami danych. ez problemowo dziala laczenie kolumn typu factor. Jesli zakresy leveli sie nie zgzdzaja w nowej polaczonej ramce beda poszerzone. 
require(plyr)
a1<-data.frame(a=1:5, b=5:1)
a2<-data.frame(b=letters[1:5], c=1:5)
a1
a2
rbind.fill(a1,a2)
```


<br>


f:rbind_all(dplyr) and f:rbind_list(dplyr). It works like f:rbind.all(plyr), but are much faster. (<small class='SwhiteR'>Warning</small> Warning: when you are joinning *factor* columns bevaviour is slightly differen. Namely, if levels of factor don't fit new column will be conwerted to factor)



    
Bindowanie ramek o innej strukturze po kolumnach - musza do siebie pasowac nazwy w pierwszej kolumnie
```{r}

#Bindowanie ramek po kolumnach-jedna kolumna.
z1 <- data.frame(a=c(1,2,3,4,5), b=letters[1:5])
z2 <- data.frame(a=c(2,3,4,5,6), b=letters[6:10])

m1 <- match(z2[,1],z1[,1])
d1 <- m1[is.na(m1)==F]
d2 <- z2[is.na(m1)==F,2:ncol(z2)]
z1[d1,3] <- d2  #tutaj mamy z1[,3]. W petli numeracje zaczynamy od ncol(z1)+1




#Uogolnienie na wiele kolumn
#Bindowanie ramek po kolumnach-jedna kolumna. Zrobic cos co jest odpowiednikiem dla find.matches dla wierszy.
z1 <- data.frame(a=c(1,2,3,4,5), b=letters[1:5])
z2 <- data.frame(a=c(2,3,4,5,6), b=letters[6:10], c=c(10,11,12,13,14))

m1 <- match(z2[,1],z1[,1])
d1 <- m1[is.na(m1) == FALSE]
d2 <- z2[is.na(m1) == FALSE,2:ncol(z2)]

f <- ncol(z1)
for(i in 1:ncol(d2))
{
  #i=2
  z1[d1,c(f+i)] <- as.vector(d2[,i])
}

#Uwaga. Cos takiego nie zadziala:
# f1<-ncol(z1)
# f2<-ncol(d2)
# z1[d1,c(f1+1:f1+f2)]<-d2
```

<br>
See also f:rlist.bind(rlist).  
		
#### Binding *data.frames* by columns
		

Generally it is good to use functions like f:join or f:merge to add column if no all names fits.

```{r}

r2 <- data.frame() #empty data.frame.
r2 <- cbind(r2, c(1:10)) #we will get error
r2 <- cbind(r2, c(10:1)) #we will get error
r2 <- cbind(r2, letters[10:1]) #we will get error

```

    
		
#### Subsets
		

```{r}

require(ggplot2)
data(diamonds)

#pierwszy sposob:
p1 <- d[  d[,'clarity']=='SI2' & d[,'z']>2.8  ,c(-3,-7)]

#drugi sposob:
subset(diamonds, price>2000 & x>6 , select=cut:x ) #select wybiera zmienne (tutaj od cut do x)
subset(diamonds, select=c(cut,x) ) #select wybiera zmienne (tutaj od cut do x)
subset(diamonds, price>1500 & color=='E' ) 
subset(diamonds, price>1500 | color=='E' ) 
```
				
			
			
		
#### Other issues
		
Funkcja do konwertowania typu kolumn

```{r}

convert.magic <- function(obj,types){
  for (i in 1:length(obj)){
    FUN <- switch(types[i],character = as.character, 
                  numeric = as.numeric, 
                  factor = as.factor)
    obj[,i] <- FUN(obj[,i])
  }
  obj
}

foo<-data.frame(a=1:5, b=6:10,c=as.character(c('1','2','3','4','9')))
sapply(foo,class)

out <- convert.magic(foo,c('character','character','numeric'))

sapply(out, class)
```

		
Utworzenie nowej `pustej` tabeli z odziedziczonj struktury po innej tabeli (te same nazwy kolumn i typy danych)
```{r}

a<-data.frame(a=1:10, b=11:20, c=letters[1:10])
a
sapply(a,class)

b<-a[0,]
b
sapply(b,class)
```

			
			

## Different data structures convetring and merging


### Converting from *matrix* to *data.frame*

Nazwy przy konwertowaniu z *data.frame* na *matrix* i odwrotnie
		
```{r, o.l='ko'}

		#utrata nazw przy konwertowaniu data.frame na matrix
		z<-data.frame(a=c(1,2), b=c(1,2))
		z1<-as.matrix(z)
		names(z1)  #utrata nazw
		
		
		#utrata nazw przy konwertowaniu matrix na data.frame
		m<-matrix(c(1,2,3,4), c(2,2), dimnames=list(c('a','b'),c('c','d')))
		m1<-as.data.frame(m)
		names(m1)  #nie ma utraty!!!
```

### Merging data.frames and matrices
		
```{r}

#merge
merge(df1,df2, all=T)  #df1 i df2, to nazwy table. Zlaczenie nastepuje domyslnie po kolumnach o tych samych nazwach
#all=T full outer
#all.x=T left outer
#all.y=T right outer

#sqldf
require(sqldf)
sqldf("select df1.id, df2.cov as covariate from df1 join df2 on df1.id=df2.id where class='case' and cov>3 order by cov")
```




### Converting to list

```{r}

#WEKTOR
as.list(c(a=1,b=2,3)) #zachowuje nazwy elementow tam gdzie sa podane

      
#MACIERZ
m<-matrix(1:4, 2, dimnames=list(aa=c('a','b'),bb=c('w','z') ))
names(m)<-letters[6:9]
#po elementach
as.list(m) #zachowa nazwy elementow

#po wierszach
require(plyr)
alply(m,1) #zachowa nazwy kolumn

#po kolumnach
alply(m,2) #zachowa nazwy wierszy

      
      
      
#ARRAY
a<-array(1:27, c(3,3,3))

#po elementach
as.list(a)

#po wymiarach
require(plyr)
alply(a,1)
alply(a,2)
alply(a,c(1,2))
alply(a,c(1,2,3))


      
      
#DATA.FRAME
require(ggplot2)

#po kolumnach
as.list(head(diamonds)) #zachowuje nazwy kolumn


      
      
#DATA.TABLE
require(data.table)
d<-as.data.table(head(diamonds))

#po kolumnach
as.list(d) #zachowa nazwy kolumn

```


### Converting from list

Skomplikowane zagadnienie bo lista moga miec zlozona strukture.

```{r}

#TUTAJ DOSTANIEMY WEKTORY-dziale koercja

l <- list(a=1, b=c(10,20), c='dcdsc',d=T )
unlist(l) #dziala mechanizm koercji      

l <- list(m=matrix(1:4,2), c=c('1',2))
unlist(l)

d <- data.frame(a=c(1,2), z=c(2,4))
unlist(d)

l <- list(z=data.frame(a=c(1,2), z=c(2,4)), w=c(1,2,3))
unlist(l)

l <- list(list(a=1,b=2), c=c(1,'2',3))    
unlist(l)

l <- list(c(1,2,3))
unlist(l, recursive=FALSE)
     
l <- list(c(1,2,3), c(3,4))
unlist(l, recursive=FALSE)      
     
      
      
      
#TU NIE DOSTANIEMY WEKTORA ALE LISTE-recursive=FALSE
        
#jest jakas lista
l <- list(c(1,2,3), list(1,2,3))
unlist(l, recursive=FALSE)

#jest jakas ramka
l <- list(data.frame(a=c(1,2),b=c(2,3)), c=c(1,2,3))
unlist(l, recursive=FALSE)


    
      
```

