# DATA PROCESSING PHILOSOPIES


## p:plyr

melting and casting data


```{r}
dane<-data.frame(a=rep(c('a','b'), each=5), b=rep(c('z', 'y'),5 ), c=sample(c('r','w'),10, replace=T)  ,
d=10:1, e=runif(10), f=runif(10), g=1:10)

#proste topienie po wybranej zmiennej
dane_1<-melt(dane, id=c("a", "b", "c","d")) #trzeba wymienic WSZYSTKIE zmienne typu nienumerycznego. Dodatkowo mozna podac zmienne numeryczne
#opcja measure wybiera zmienne metrczne. Informacje to w obiekcie stworzonym przez 'melt' wykorzystuje 'cast' i decast.

#proste topienie z ustawieniami domyslnymi
dane_2<-melt(dane) #w tym przypadku zmienne nienumeryczne sa domyslnie uzyte jako grupujace a zmienne numeryczne sa jaki variable-one sa topione w jedna kolumne.
dane_3<-melt(dane, id=c("a","b","c"), measured=c("f", "g"))
melt(dane, id=c("a","b","c"), measured=c(5,6))

#Tabela przestawna z uzyciem reshape i reshape2
require(reshape)
dane<-data.frame(a=rep(c('a','b'), each=5), b=rep(c('z', 'y'),5 ), c=sample(c('r','w'),10, replace=T)  ,d=10:1, e=runif(10), f=runif(10), g=1:10)
dane1<-dane[,c('a', 'b', 'c', 'd')] #ograniczamy aby byla jedna zmienna numetyczna (tutaj 'd'). Jak jest wiecej zmiennych trudno jest interpretowac wynik
cast(dane1, a~b, mean)
cast(dane1, a~b~c, mean)
cast(dane1, a~b+c, mean)
cast(dane1, a+b~c, mean)
cast(dane1, a~b+c, c(mean, sd, max, min))
cast(dane1, a+b~c, c(mean, sd, max, min))
cast(dane1, a+b~c, margins=T ,c(mean, sd, max, min)) #Parametr 'margins' powoduje ze sa wyswietlane sumy po kategoriach.
require(reshape2)
dcast(dane1, a~b, mean) #tutaj mozna podac tylko JEDNA funkcje agregujaca niestety.


#Tabela przestawna z uzyciem pakietu plyr. Mozna tu stosowac wieksza ilosc funkcji numerycznych na ktorych sa obliczenia. Jednak jest mniejsza elastycznosc przy konfogurowaniu struktury tabeli przestawnej
dane<-data.frame(a=rep(c('a','b'), each=5), b=rep(c('z', 'y'),5 ), c=sample(c('r','w'),10, replace=T)  ,d=10:1, e=runif(10), f=runif(10), g=1:10)
ddply(dane, .(a,b), summarise, sredni=mean(d), odch1=sd(d), odch2=sd(e)   )
#cos takiego wywali blad. Zmienne w formule daje sie tylko po kropce
ddply(dane, (a,b). , summarise, sredni=mean(d), odch1=sd(d), odch2=sd(e)   )
ddply(dane, (a,b).(c) , summarise, sredni=mean(d), odch1=sd(d), odch2=sd(e)   )




#Przyklad zastosowanie melt do ggplot
z<-data.frame(a=c(2,3,2,1,2,3), b=c(3,4,2,3,4,5), id=1:6)
dane<-as.data.frame(melt(z, id='id'))
ggplot() + geom_line(data=dane, aes(x=id, y=value ,col=variable))


```




### Dodanie *margins* do tabeli
```{r}
#dodanie margins to tabeli
require(reshape)
require(reshape2)
d<-data.frame(a=c('a','a','b','b'), b=c('c','d','c','d'), c=c(1:4), d=c(5:8))
m<-melt(d, id.vars=c('a','b'))
cast(m, a+b~variable, margins=T, fun.aggregate=sum)
```



### Polaczenie funkcji melt i cast
```{r}
#recast polaczenie funkcji melt i cast
require(reshape)
recast(french_fries, time ~ variable, id.var=1:4)
```


### f:cast a braki danych

```{r}

#cast a braki danych
d<-data.frame(a=c(1,1,1,2,2,2,2,NA,NA,NA), b=c(1:10))
      
require(reshape)
require(reshape2)
      
r<-melt(d, id.vars='a', measure.var='b')
t<-cast(r, a~. , fun.aggregate=sum, na.rm=T)
#funkcja traktuje NA jako kategorie przy grupowaniu.

```



## p:dplyr



### basic syntax


```{r}

```





### dplyr and list 


```{r}

d2 <- diamonds %>% 
  group_by(cut, color) %>% 
  nest(.key = 'dane') %>%
  # we will use different models for different groups
  mutate(model=case_when(  color == 'E' ~ 'x~y+price'
                           , TRUE ~ 'z~y+table')) %>% 
  mutate(wynik_modelu = pmap(  .l = list(x=dane, y=model)
                               , .f = function(x,y){summary(lm(data = x, formula = y )) })) %>% 
  mutate(  R_square = map_dbl(  wynik_modelu
                                , function(x) x$r.squared )
           , formula = map(  wynik_modelu
                             , function(x) deparse(x$terms) ) %>% unlist )

# filtering based on extracting elements which are nested in a list
d2 %>% arrange( map_dbl(wynik_modelu, function(x) x$r.squared ) )

```



### do

```{r}

diamonds %>% 
  group_by(cut) %>% 
  do(a={lm(data = ., formula=x~y)}) %>% 
  mutate(podsumowanie = list(summary(a)),
         r_sq= unlist(podsumowanie['r.squared'])) %>% 
  # filter(r_sq > 0.98) %>% 
  filter(podsumowanie['r.squared'] > 0.98)

.dots=setNames(list(expression_1, expression_2),c('new_name_1','new_name_1'))

z1 <- 'cut'; z2 <- 'color'; dplyr::rename_(.data = ddd, .dots=setNames(list(z1, z2), c('ble', 'b' )))

```






### dynamic arguments


```{r}

dane <- head(diamonds, 100)

gr <- c('cut', 'color')

# dynamic columns
dane %>% group_by(!!! lapply(gr, as.name) ) %>% summarise(suma = sum(price))

# dynamic column name
cut_1 <- 'new_cut'
dane %>% group_by(!! cut_1 := tolower(cut)) %>% summarise(suma = sum(price))

# dynamic column and dynamic name
gr1 <- c(cut_1 = 'cut', color_1 = 'color')
dane %>% group_by(!!!lapply(gr1, as.name) ) %>% summarise(suma = sum(price))

# dynamic calculation
var <- 'price'
dane %>% group_by(cut) %>% summarise(suma = sum(!!!as.name(var)))

```




## p:purrr


## p:tidyr


## p:rlist



Pakiet rlist sluzy do pracy z lisa list.

```{r}

require(rlist)
      
x <- list(p1 = list(type="A", score=list(c1=10, c2=8)),
          p2 = list(type="B", score=list(c1=9,  c2=9)),
          p3 = list(type="B", score=list(c1=9,  c2=7))
         )
      
#list.all-czy dla wszystkich list jest spelniony warunek
list.all(x,type=="B")
list.all(x,mean(unlist(score))>=6)
      
#list.any-czy dla jakiejkolwiek listy jest spelniony warunek
list.any

#list.append-dodanie elementy do listy

x <- list(a=1,b=2,c=3)
list.append(x,d=4,e=5)
list.append(x,d=4,f=c(2,3))
      
      
      
#list.cases-wybierz elementy po wyrazeniu
x <- list(p1 = list(type="A",score=list(c1=10,c2=8)),
          p2 = list(type="B",score=list(c1=9,c2=9)),
          p3 = list(type="B",score=list(c1=9,c2=7)))
list.cases(x,type)
list.cases(x,mean(unlist(score)))
      
      
#list.cbind-zbindowanie po kolumnach elementow
x <- list(data.frame(i=1:5     , x=rnorm(5)),
          data.frame(y=rnorm(5), z=rnorm(5)))
list.cbind(x)


# list.class ???

      
      

# list.clean-wyrzuc elementy nie spelniajace warunku    
#domyslnie wywala NULL oraz elementy o dlugosci 0
      
      
#list.count-ile elementow spelnia warunek


# list.do-wykonanie funkcji ktorej argumenty sa cale elementy naszej listy glownej



# list.exclude-usuc elementy spelniajace warunek


      

# list.extract ??? (chyba malo ciekawe)



# list.filter-filtruj wedlug okreslonego warunku

      
      
list.find


      
      
list.findi

      
      
      
      
list.group

      
      
      
      
list.if

      
      
      
      
list.insert

      
      
      
list.iter

      
      
      
list.join

      
      
      
list.load

      
      
      
list.map

      
      
      
list.maps

      
      
      
list.mapv

      
      
      
list.match

      
      
      
list.merge

      
      
      
list.order

      
      
      
list.parse
      
      
      
      
list.prepend
      
      
      
      
list.rbind
      
      
      
      
list.remove
      
      
      
      
list.reverse
      
      
      
      
# list.sample-wybierz losowo elementy
  
      
      
list.save
      
list.select
      
list.serialize
      
list.skip
      
list.skipWhile
      
# list.sort-sortuj wg. okreslonego warunku
x <- list(p1 = list(type="A", score=list(c1=10, c2=8)),
          p2 = list(type="B", score=list(c1=9,  c2=9)),
          p3 = list(type="B", score=list(c1=9,  c2=7)))
list.sort(x,type,desc(score$c2))
list.sort(x,min(score$c1,score$c2))
      
      
list.stack
      
list.table
      
list.take
      
      
# list.takeWhile-pobiera elementy az do spelnienia warunku
      
      
      
list.ungroup
      
list.unserialize
      
list.update
  
      
# list.which-numery elementow ktore spelniaja warunek
x <- list(p1 = list(type="A",score=list(c1=10,c2=8)),
       p2 = list(type="B",score=list(c1=9,c2=9)),
       p3 = list(type="B",score=list(c1=9,c2=7)))
list.which(x,type=="B")
list.which(x,min(score$c1,score$c2) >= 8)
      
      
list.zip


```


## p:data.table


Intruductory notes

* tlumaczenie z dplyr na data.table: http://stackoverflow.com/questions/21435339/data-table-vs-dplyr-can-one-do-something-well-the-other-cant-or-does-poorly
* na dysku jest cheat sheet
* o dynamicznych nazwach w data.table: http://stackoverflow.com/questions/12391950/variably-selecting-assigning-to-fields-in-a-data-table

```{r}
# tworzenie tabel

data.table(a=1:2, b=1:10) # vektory nie musza byc rownej dlugosci


d <- diamonds[1:50,] %>% as.data.table

# filtrowanie
d[1:10]
d[between(price, 300, 400)]
d[color=='E']


# selekcja kolumn
d[,.(price, cut)]
d[c(TRUE, FALSE)] #elementy nieparzyste
d[,1:4, with=FALSE]
d[,c('price', 'cut'), with=FALSE]


# obliczenia kolumn
d[,.(x, sum(x), sum(y))]


# mutowanie/updatowanie kolumn (uwaga: to dziala przez referencje!!!)
d[, c('a'):=(sum(price))]
d[, ':=' (a=sum(price), b=sum(x))][]


# grupowanie
d[,.(sum(price)), by=.(cut, color)]
d[,.(sum(price)), by=.(price > 1000)]


# dodatkowe skroty
d[,.(.N, .GRP), by=cut]
```


```{r}
# operacje po wszystkich kolumnach
d[, lapply(.SD, sum), by=cut, .SDcols=c('price','x','y','z')]
d[, lapply(.SD, sum), by=cut, .SDcols=5:7]
d[, lapply(.SD, sum), by=cut, .SDcols=cut:z]

d[,.SD[which.min(price)],by=color][]
d[, .SD[1:10] ]
DT[,sum(v),by=list(y%%2)]  # by expression
DT[,.SD[2],by=x]           # 2nd row of each group
DT[,tail(.SD,2),by=x]      # last 2 rows of each group
DT[,lapply(.SD,sum),by=x]  # apply through columns by group
```


```{r}
# chaining
d[]


# ekwiwalent f:do z p:dplyr
d1 <- diamonds %>% as.data.table
d1[, as.list(summary( x )), by=cut]
d1[, as.list(summary( .SD )), by=cut]


# joiny
df1 <- data.table(a=c(1,3,5,7,9), b=letters[1:5])
df2 <- data.table(c=c(-1,2,6,9,12,NA), b=LETTERS[1:6])

df1[df2, on=c(a='c'), nomatch=NA] #right_join from df2 to df1
df2[df1, on=c(c='a'), nomatch=NA] #left join from df1 to df2
df1[df2, on=c(a='c'), nomatch=0] # inner join 

# rolling joiny
df1 <- data.table(a=c(1,3,5,7,9), b=letters[1:5])
df2 <- data.table(c=c(-1,2,6,9,12,NA), b=LETTERS[1:6])

df2[df1, on=c(c='a'), roll='nearest'] # najblizej
df2[df1, on=c(c='a'), roll=Inf] # w dol
df2[df1, on=c(c='a'), roll=-Inf] # w gore


#update z innej tabeli
df1 <- data.table(a=c(1,3,5,7,9), b=letters[1:5])
df2 <- data.table(c=c(-1,2,6,9,12,NA), b=LETTERS[1:6])
df2[df1, b:=i.b ,on=c(c='a'), ] # dla wielu kolumn stosuje kontrukcje z ':=' !!!


# dynamiczne programowanie - niestety najlepiej jest szukac z 'eval'.
d[,(a=eval(parse(text=paste0('sum(price)'))))]
# mozna jeszcze dynamicznie selekcjonowac kolumny w tym w .SDcols i nadawa? dynamicznie nazwy przy mutowaniu. 
```

### How to work woth keys-duplicates and joining tabels

Setting key
```{r}
#USTAWIANIE KLUCZA
#Ustawianie klucza po nazwach kolumn
DT<-data.table(a=c(1:10), b=letters[1:10], c=c(1,2,4,7,6,2,3,7,5,7))
setkey(DT,a,c)

#Ustawianie klucza po numerach kolumn. Zamiast 'setkey' uzywam 'setkeyv'
setkeyv(DT, colnames(DT)[c(1,3)] )
```



### Duplicates
```{r}

#duplikaty po kluczu
DT<-data.table(a=c(1,1,2,2,3,3), b=letters[1:6], c=c(1,1,2,3,3,3))
setkey(DT,a,c)

#dostaniemy duplikaty po kluczu
duplicated(DT)

#duplikaty a braki danych-braki danych sa tutaj traktowane tak samo jak inne dane
DT_b_d<-data.table(a=c(NA,NA), b=c(NA,NA))
duplicated(DT_b_d)

#usuwanie duplikatow po kluczu
unique(DT)

#usuwanie duplikatow a braki danych
unique(DT_b_d)
```


Joining tables using keys- f:merge <br>
  f:merge ma nieco inne parametry w przypadku `data.frame` i `data.table`. W merge wymieniajac kolumny tabel (np. przy podawaniu kluczy) stosujemy cudzyslowie. 
```{r}
#laczenie  po  kluczach

DT1<-data.table(a=1:6,  b=letters[1:6],  c=1:6)
DT2<-data.table(a=c(3,3,4,5,6,7),  b=letters[c(1,2,3,9,10,11)],  c=c(3,3,4,5,9,10),  d=letters[6:1])

#ustawiamy identyczne klucze
setkey(DT1,  a,c)
setkey(DT2,  a,c)
merge(DT1,  DT2)  #polaczenie  bedzie  po  kluczach  zdefiniowanym  wczesniej  tzn.  kolumnach  'a'  i 'c'

#ustawiamy rozne klucze
setkey(DT1,  a,c)
setkey(DT2,  a,b)
merge(DT1,  DT2)  #polaczenie  bedzie  po  elementach wspolnych kluczy czyli po kolumnie 'a'.

#mozna laczyc po z gory okreslonym kluczu
merge(DT1,  DT2,  by=c('a','b','c'))  #polaczenie  bedzie  po  ustalonym  kluczu


#nie mozna loczyc bez zdefiniowania klucza przez 'by' jezeli wczesniej nie ustalono kluczy przez setkey (patrz nastepny liting)
```




### Bledy w laczeniu kluczami

```{r}

DT1<-data.table(a=1:6, b=letters[1:6], c=1:6)
DT2<-data.table(a=c(3,3,4,5,6,7), b=letters[c(1,2,3,9,10,11)], c=c(3,3,4,5,9,10), d=letters[6:1])

merge(DT1, DT2)
```

Wywali blad. Data.table musi miec okreslony klucz jezeli chcemy aby funkcja sama okreslila kolumny. 


f:merge a braki danych
```{r}

DT_1<-data.table(a=c(NA, 1,2,3,4,5), b=letters[1:6])
DT_2<-data.table(a=c(2,3,NA,1,4,5), c=letters[7:12])
merge(DT_1, DT_2, by='a')
```


Wniosek jest taki ze braki danych NA nie sa brane pod uwag?.

f:merge a duplikaty
```{r}

#merge a duplikaty
DT1<-data.table(a=c(1,1,2,2), b=c(4,4,5,6))
DT2<-data.table(a=c(1,1,2,2), b=c(4,4,5,6))
merge(DT1, DT2, b=c('a','b'), allow.cartesian=T)
```

Wniosek-duplikaty **nie** sa usuwane








## p:data.tree


### basic methods

```{r}
data(acme)
acme$leaves # liscie
acme$leafCount
acme$level # na jaki poziomie jestem
acme$Accounting$level
acme$children
acme$count
acme$totalCount
acme$levelName
acme$height # jak wysoko jestesmy od najnizszego liscia
acme$Accounting$parent
acme$path
acme$pathString
acme$fields
acme$fieldsAll
acme$Research$`New Product Line`$position
acme$Research$`New Product Line`$parent$parent$children
      
      
      
      
#> creation of simple tree
B <- Node$new('B_')
B1 <- B$AddChild('B1_')
B11 <- B1$AddChild('B11_')
B12 <- B1$AddChild('B12_')
B2 <- B$AddChild('B2_')

B$p <- 10 
B1$p <- 20
B11$p <- 30
B12$p <- 40
B2$p <- 50
#<

print(B)


B$isRoot
B$isLeaf; B$B1_$isLeaf; B$B1_$B11_$isLeaf 
# element 'is not Leaf and not Root'  is Node (but not Root Node!!!)

B$height; B$B1_$height # depth of node

B$count ;B$B2_$count # number of element in node
B$totalCount # total number of elements (nodes, leaf and root)

B$fields # files with data
B$fieldsAllll


a1 <- B$Get('p'); a2 <- B$B1_$Get('p')
a1; a2
sum(a1); sum(a2)


```


### Creation


Creation from list

```{r, o.l='c'}

# be careful when you build list structure. It must be logical. List in Nodes should be NA if you want to use aggregate function.

lista <- list(a=list(l_=100), b=list(l_=200, c=list(l_=400)))

e1 <- as.Node(lista, nodeName = 'lista')
e2 <- FromListSimple(lista, nodeName = 'lista')

print(e1, 'l_')
print(e1, 'l_')

```



Creation from data.frame

```{r}

require(ggplot2)

d1 <- head(diamonds[, c('cut', 'color', 'clarity', 'price')], 100)
d2 <- d1
d2$pathString <- paste('main', d2$cut, d2$color, d2$clarity, sep='/')

d3 <- as.Node(d2)
d3
print(d3, 'price')


#what about categories with NA
d4 <- rbind(d1, c('Ideal',NA,'VS1',2500), c('Ideal','D','NA',2500))
dim(d4)
d4$pathString <- paste('main', d4$cut, d4$color, d4$clarity, sep='/')

d5 <- as.Node(d4)
d5
print(d5, 'price')  # NA is not included


```




Normal creation

```{r}

A <- Node$new('A_')
A1 <- A$AddChild('A1_')
A11 <- A1$AddChild('A11_')
A12 <- A1$AddChild('A12_')
A2 <- A$AddChild('A2_')
A21 <- A2$AddChild('A21_')
A22 <- A2$AddChild('A22_')
A3 <- A$AddChild('A3_')
A31 <- A3$AddChild('A31_')
A32 <- A3$AddChild('A32_')
A4 <- A$AddChild('A4_')
A41 <- A4$AddChild('A41_')
A411 <- A41$AddChild('A411_')
A412 <- A41$AddChild('A412_')
A42 <- A4$AddChild('A42_')
A421 <- A42$AddChild('A421_')
A422 <- A42$AddChild('A422_')

A11$p <- 30
A12$p <- 40
A21$p <- 10
A22$p <- 10
A31$p <- 10
A32$p <- 25
A411$p <- 10
A412$p <- 10
A421$p <- 10
A422$p <- 10

# number in node
A42$p <- 40
A1$p <- 40
A$p <- 45

print(A, 'p')
#<
```


### Filtering and prunning


```{r}

#> filtrowanie - sprawdza wszystkie elementy w przeciwienstwie do przycinania
A$Get('p', filterFun = function(x) sum(x$p, na.rm=TRUE)>20, traversal = 'pre-order') # sprawdza warunek z gory w dol???
A$Get('p', filterFun = function(x) sum(x$p, na.rm=TRUE)>20, traversal = 'post-order') # sprawdza warunek z dolu do gory??


A$Get('p', filterFun = function(x) sum(x$p, na.rm=TRUE)>20 || !x$isLeaf, traversal = 'pre-order') # zwroci tez elementy ktore nie sa liscmi (nawet jezeli maja przpisane NA)
A$Get('p', filterFun = function(x) sum(x$p, na.rm=TRUE)>20 || !x$isLeaf, traversal = 'post-order')
#<


#> przycinanie - np. idziemy w dol - w momencie gdy warunek nie jest spelniony nie schodzimy dalej w dol - przycinamy
A$Get('p', pruneFun = function(x) sum(x$p, na.rm=TRUE)>20, traversal = 'pre-order') 
A$Get('p', pruneFun = function(x) sum(x$p, na.rm=TRUE)>20, traversal = 'post-order') # zeby cos zostalo chyba musimy sie wspiac z warunkiem az do pnia


A$Get('p', pruneFun = function(x) sum(x$p, na.rm=TRUE)>20 || !x$isLeaf, traversal = 'pre-order')
A$Get('p', pruneFun = function(x) sum(x$p, na.rm=TRUE)>20 || !x$isLeaf, traversal = 'post-order')
#<

```

### Recursion


```{r}

A <- Node$new('A_')
A1 <- A$AddChild('A1_')
A11 <- A1$AddChild('A11_')
A12 <- A1$AddChild('A12_')
A2 <- A$AddChild('A2_')
A21 <- A2$AddChild('A21_')
A22 <- A2$AddChild('A22_')
A3 <- A$AddChild('A3_')
A31 <- A3$AddChild('A31_')
A32 <- A3$AddChild('A32_')
A4 <- A$AddChild('A4_')
A41 <- A4$AddChild('A41_')
A411 <- A41$AddChild('A411_')
A412 <- A41$AddChild('A412_')
A42 <- A4$AddChild('A42_')
A421 <- A42$AddChild('A421_')
A422 <- A42$AddChild('A422_')

A11$p <- 30
A12$p <- 40
A21$p <- 10
A22$p <- 10
A31$p <- 10
A32$p <- 25
A411$p <- 10
A412$p <- 10
A421$p <- 10
A422$p <- 10

A$p <- 5


#1
Cost <- function(node) {
  result <- node$p
  if(length(result) == 0) result <- sum(sapply(node$children, Cost))
  return (result)
}

print(A, "p", cost = Cost)


#2
Cost <- function(node) {
  result <- node$p
  if( isNotLeaf(node) ) result <- sum(sapply(node$children, Cost))
  return (result)
}

print(A, "p", cost = Cost)


#3
Cost <- function(node) {
  result <- node$p
  if( isNotLeaf(node) ) result <- sum(node$Get('p'), na.rm=TRUE)
  return (result)
}

print(A, "p", cost = Cost)


#4
Cost <- function(node) {
  result <- node$p
  if( isNotLeaf(node) ) result <- sum(node$Get('p', filterFun=function(x) isLeaf(x) ), na.rm=TRUE)
  return (result)
}

print(A, "p", cost = Cost)


A_dt_1 <- ToDataFrameTable(A, 'name', 'pathString', 'p', 'level')

A_dt_2 <- ToDataFrameTree(A, "level", "p")

A_dt_3 <- ToDataFrameNetwork(A, "level", "p")

A_dane <- print(A, 'name', 'p')

require(DiagrammeR)

nodes <- create_nodes(nodes = A_dane$name,  label=paste(A_dane$name, ifelse(is.na(A_dane$p),'',A_dane$p), sep='\n') )
edges <- create_edges(from= A_dt_3$from, to= A_dt_3$to)
graph <- create_graph(nodes_df = nodes, edges_df = edges)
render_graph(graph)


```

### Plotting



```{r}

A   <- Node$new('A_')
A1  <- A$AddChild('A1_')
A11 <- A1$AddChild('A11_')
A12 <- A1$AddChild('A12_')
A2  <- A$AddChild('A2_')


# dendrogram
plot(as.dendrogram(A))


# p:igraph
require(igraph)
plot(as.igraph.Node(A, direction='climb', directed=TRUE))



# p:networkD3
require(networkD3)
net <- ToDataFrameNetwork(A, 'name')
simpleNetwork(net)

```




## *apply* family



How to substitute new values to column in data.frame
```{r, o.l='k'}
d <- data.frame(a=c(1,2,Inf), b=c(3,Inf,4))
d

sapply(d, function(x) is.infinite(x) )
sapply(d, function(x) replace(x,is.infinite(x),NA))
```





```{r}
# PROBLEM mapply


WEKTOR - WEKTOR

mapply(function(x,y){
  x*y
},1:10,1:10)



LISTA-LISTA

#listy z ramkami danych

#dziala ale trzeba wylaczyc simplify

mapply(function(x,y){
  rbind(x,y)
}, list(w=data.frame(a=1:5, b=6:10), z=data.frame(a=1:5, b=6:10) ) , list(w=data.frame(a=1:5, b=6:10), z=data.frame(a=1:5, b=6:10) ) , SIMPLIFY=FALSE)




MACIERZE - COS INNEGO #DUPA

mapply(function(x,y){
  x*y
}, as.matrix(diamonds[,c('price','x','y')]) , list(2,5,8) )


RAMKI DANYCH - RAMKA DANYCH

require(ggplot2)

mapply(function(x,y){
x*y  
}, diamonds[1:4,c('price','x')] , data.frame(a=c(2,2,2,2), b=c(9,9,9,9))  )



PROGRAMOWANIE DYNAMICZNE

Wykonuje rozne funkcje po roznych kolumnach ramki danych

mapply(function(x,y){
  eval(parse(text=paste(y,'x)',sep='')))
}, diamonds[,c('price','x','y')], list('sum(','mean(','sd(') ) #nie moze byc wektor !!!

#KONIEC MAPPLY


ARGUMENTY


mapply(mean, data.frame(diamonds[1:4,c('price','x','y')],w=c(1,2,NA,NA)), MoreArgs = list(na.rm=T, trim=.2))



TRZY ARGUMENTY

mapply(function(x,y,z){
  x*y*z
},1:10,1:10,1:10)

```


### f:mlapply(ENmisc)
require(ENmisc)
mlapply(list(list(1,2,3),list(4,5,6),list(6,7,8)),function(x,y,z)x^2+y^2+z)


### Agregacja

```{r}
#suma po kilku roznych zmiennych
stats::aggregate(price~cut+color, data=diamonds, FUN=sum,  simplify=TRUE)


apply(,,) #dla macierzy. Trzeba podac argument okreslajacy czy funkcja ma byc wykonywana po wierszach czy kolumnach. Apply mozna tez stosowac do macierzy wielowymiarowych czyli array

lapply #dla ramek danych i list. Zwraca liste

sapply #dla ramek danych i list. Zwraca wektor
require(ggplot2)
sapply(USArrests, class) #jakiej typu dane sa w kolejnych kolumnach ramki danych zawieracjacej dane USArrests.

mapply #argumentem jest funkcja ktora jest wykonywana po kolejnych elementach zadanych kilku struktur danych (np. sumowanie kolejnych odpowiadajacych sobie elementow macierzy)
z1<-matrix(c(1,2,3,4), ncol=2)
z2<-matrix(c(1,2,3,4), ncol=2)
mapply(FUN=sum, z1, z2, z1)
mapply(rep, 1:4, 4:1)

#tapply  #rozbcie jednego wektora ze wzgledu na drugi. To samo mozna uzyskac split-em


#UWaga!!! w przypadku wszystkich powyzszych funkcji jako kolejne argumenty mozna podawac argumenty dla funkcj podanych przy FUN.

```


## p:muir

Package makes it easy to work with data.frames as if they were trees. 


Examples
```{r}


require(muir)

# data without NA
data <- diamonds[1:1000,]

# data with NA
data_na <- bind_rows(  data
                     , setNames(  as.data.frame(t(rep(NA, ncol(data)) ))
                                , names(data)) )


table(data$cut)

# display no more than 4 most common categories
muir::muir(  data, node.levels = c('cut:*', 'color:*')
           , node.limit = 4
           , tree.height = '1200px')

# display no more than 3 categories (other categories give to category 'other') 
muir::muir(  data
           , node.levels = 'cut:3+'
           , tree.height = '600px')

# display no more than 3 categories (without other categories)
muir::muir(  data
           , node.levels = 'cut:3'
           , tree.height = '600px')

#
muir::muir(  data
           , node.levels = 'cut:3'
           , label.vals  = c('min(price, na.rm=TRUE):Min Weight') 
           , tree.height = '600px')









# provide custom filter criteria and custom node titles in \code{label.vals}
# (criteria could also be read in from a csv file as a data.frame)
criteria <- data.frame( col = c("cyl", "cyl", "carb")
                       ,oper = c("<", ">=", "==") # or 
                       ,val = c(500, 900, 1000)
                       ,title = c("Less Than 4 Cylinders", "4 or More Cylinders", "2 Carburetors"))


criteria_price_1 <- data.frame(  col   = c("price", "price", "price","price")
                               , oper  = c("<", ">=", "==", "is.na") # or 
                               , val   = c(500, 900, 1000, NA)
                               , title = c("Less Than 500", "900 or More", "1000", "no data"))

muir::muir(  data           = data_na
           , node.levels    = c('price')
           , level.criteria = criteria_price_1
           , tree.height    = '600px')




```



## fuzzyjoin

difference_join
```{r}

library(dplyr)

head(iris)

# sepal_lengths <- data_frame(Sepal.Length = c(5, 6, 7), Type = 1:3)


df_1 <- data.frame( a = letters[1:12]
                   ,b = 1:12 
                   ,c=  1:12
                  )

df_2 <- data.frame( A = letters[1:12]
                   ,B = c(1, 2.2 ,9.9 ,20, 50, 21:27)
                   ,C = c(1.05, 2.1, 9.9, 32:40)
                  )

fuzzyjoin::difference_inner_join(  x = df_1
                                 , y = df_2
                                 , by = c(  'b'='B'
                                          , 'c'='C')
                                 , max_dist = c(.3, .2)
                                )



```



```{r}

df_1 <- data.frame( a = letters[1:12]
                   ,b = 1:12 
                   ,c=  1:12
                  )

df_2 <- data.frame( A = letters[1:12]
                   ,B = c(1, 2.2 ,9.9 ,20, 50, 21:27)
                   ,C = c(1.05, 2.1, 9.9, 32:40)
                  )



fuzzyjoin::distance_inner_join(  x  = df_1
                               , y  = df_2
                               , by = c(  'b'='B'
                                        , 'c'='C')
                               , max_dist = 1
                               , method = 'euclidean' )

```





**interval_inner_join**

Joins tables based on overlapping intervals: for example, joining the row (1, 4) with (3, 6), but not with (5, 10). This operation is sped up using interval trees as implemented in the IRanges package
```{r}

require(IRanges) # pacakge from biconductor

x1 <- data.frame(id1 = 1:3, start = c(1, 5, 10), end = c(3, 7, 15))
x2 <- data.frame(id2 = 1:3, start = c(2, 4, 16), end = c(4, 8, 20))

# tylko dwie pierwsze pary przedzialow nachodza na siebie (pierwsza para 1-5 i 2-4 a druga 5-7 i 4-8)
fuzzyjoin::interval_inner_join(x1, x2)


```














