# DATA PROCESSING BY PROBLEMS



## Frequency tables


```{r}
#Pakiet prettyR
require(prettyR)
test.df<-data.frame(sex=sample(c("MALE","FEMALE"),1000,TRUE),suburb=sample(1:4,1000,TRUE),social.type=sample(LETTERS[1:4],1000,TRUE))
xtab(sex~suburb+social.type,test.df,chisq=TRUE)
xtab(sex~suburb,test.df,chisq=TRUE)

#wrzucenie wynikow HTML-a (do TeX-a sie nie da)
xtab(secondbit~firstbit,testxtab,html=TRUE,chisq=TRUE,phi=TRUE)


#Funkcja table
require(ggplot2) #aby miec dostep do diamonds
data(diamonds)
z<-table(diamonds[,c(2,3,4)])
z
round(prop.table(z),4)



#Funkcja ftable (flat table)
Titanic #Dane o takiej strukturze jak ma zbior Titanic mozna wygenerowac np. funkcja table

ftable(Titanic, row.vars = 1:3)  #row.vars okresla ktore zmienne sa brane do wierewszy
ftable(Titanic, row.vars = 1:2) 

ftable(Titanic, row.vars = 2:3)
#transpozycja wzgledem wyniku z wykonania wiersza powyzej:
ftable(Titanic, col.vars = 2:3)



#Pakiet gmodels, funkcja CrossTable-bardzo dobra funkcja-niestety mozna dac tylko 2 zmienne.
require(gmodels)
require(ggplot2) #aby miec dostep do diamonds
data(diamonds)
CrossTable(diamonds$cut, diamonds$color, expected=T, dnn=c('cut', 'color'), format='SPSS') \#dnn okresla nazwy dla zmiennych
CrossTable( t(as.matrix(diamonds[,c('cut','clarity')])), diamonds$color, expected=T, dnn=c('cut', 'color')) \#dnn okresla nazwy dla zmiennych


#Pakiet Hmisc  funkcja summary.formula. W przeciwienstwie do CrossTable mozna uzyc wiecej niz 2 zmienne. Jednak podaje duzo skromniejsze wyniki. 
library(Hmisc)
dd <- data.frame(Q1=sample(1:3, 20, replace=T), Q2=sample(1:3, 20, replace=T), Q3=sample(1:3, 20, replace=T))  \#fake data
summary(~Q1+Q2+Q3, data=dd, fun=table)
summary(Q1~Q2+Q3, data=dd, fun=mean)


```



## Recoding


```{r}
# create 2 age categories
mydata$agecat <- ifelse(mydata$age > 70,
c("older"), c("younger"))

# another example: create 3 age categories
attach(mydata)
mydata$agecat[age > 75] <- "Elder"
mydata$agecat[age > 45 & age <= 75] <- "Middle Aged"
mydata$agecat[age <= 45] <- "Young"
detach(mydata) 
#Uwaga. Powyzszego sposobu nie stosujemy do przeksztalcania zmiennych ciaglych jezeli nowa zmienna jest nadpisywana na stara. Prowadzi to do blednych wynikow!!!.

require(car)
#uwaga. Uzywam funkcji 'recode' z pakietu 'car'. Ale on tez w pakiecie 'epicalc', dlatego musze wskazac o ktory pakie chodzi

#PRZYKLADY:
car::recode(diamonds[,'clarity'], " 'SI2'='z' " )
car::recode(diamonds[,'clarity'], " 'SI2'=1; 'VS2'=2; else=NA " )
#Niestety nie wiem czy 'recode' dziala na warunek nierownosci
```

<br>
f:cut i f:cut2
```{r 7, eval=FALSE}
#podzial na 4 rowne przedzialy
x=c(1,2,3,4,5,6)
cut(
  x,   #vektor typu liczbowego
  breaks=4)

cut(
  x,  #vektor typu liczbowego
  breaks=c(0,2,4,7),  #przedzialy podawane jako wektor numeryczny. Punkty breakes musza obejmowac caly zakres bo inaczej bedziemy dostawac wartosc NA (wartosc zmiennej poza zakresem zdefiniowanych przedzialow) 
  #labels = NULL,  #nazwy przedzialow podawnane sa w formie wektora
  labels=c('a', 'b', 'c'),
  include.lowest = FALSE, 
  right = FALSE, #czy przedzial prawostronnie domkniety. Dla False bedzie lewostronnie domkniety
  #diag.lab=3 #jezli nie ma podanych labels to przy wyswietlaniu przedzialow ile mniejc po przecinku podawac dla liczb wyznaczjacych krance przedzialow
  ) 
  
  #podzial na przedzialy o rownej dlugosci i roznej liczebnosci
  require(Hmisc)
  cut2() #uwaga. 'cut2' domyslnie ma przedzialy lewostronnie domkniete w przeciwienstwie do 'cut'
  # UZYCIE FUNKCJI 'cut 2'(pakiet Hmisc)
  set.seed(1)
  x <- runif(1000, 0, 100)
  z <- cut2(x, c(10,20,30))
  table(z)
  table(cut2(x, g=10))      # quantile groups
  table(cut2(x, m=50))      # group x into intevals with at least 50 obs.
  
  
```
Trzeba zrobi? w?asne udoskonalenie funkcji cut2. Jezeli jest kategoria ktorej liczebno?? przekracza liczebno?? przedzia?u to uzyskany podzia? na rowne liczebnosci bedzie zly.

<br>
f:revalue(plyr)
```{r 8}
#revalue dziala na stringi i factor
x <- c("a", "b", "c")
revalue(x, c(a = "A", c = "C"))
revalue(x, c("a" = "A", "c" = "C"))
```


Funkcja `mapvlaues`(plyr)



## Margins

```{r}

#addmargins(stats)
      
m<-matrix(1:20, c(4,5))
addmargins(A=m, #dane typu 'matrix'
                 margin=2, #wektor okreslajacy po jakich wymiarach (domyslnie po wszystkich)
                 FUN = list(Suma=sum), #lista wyliczanych funckji wraz z nazwami nowych kolumn
                 quiet = TRUE) #???nie wiem co jest???
      
      #dodanie kolumny z suma w tabeli (dwie pierwsze kolumny sa kolumnami grupujacymi typu 'chaacter')
require(ggplot2)
data(diamonds)
dane<-diamonds[1:10, c('cut','color', 'carat', 'x')]  
dane$suma<-addmargins(A=as.matrix(dane[,c(3,4)]), margin=2 , FUN = list(Suma=sum), quiet = TRUE) [,3]
dane

```






## Transformations


### f:transform

```{r}
require(ggplot)
z<-diamonds
names(z)
z<-transform(z, logprice=log(price)) #dodatnie zmiennej bedacej logarytmem 'price'
z<-transform(z, price=log(price)) #nadpisanie zmiennej 'price' jej logarytmem
z<-transform(dane_sql, nowa=kwota/dochody_razem)
```




### f:split
```{r}
#rozbicie zmiennej 'price' po kategoriach zmiannej 'cut'
z<-diamonds
c1<-split(z[,'price'], z[,'cut'])

#rozbicie calej tabeli na oddzielne tabele ze wzgledu na zmienna cut
c2<-split(z, z[,'cut'])
```



### Przeksztalcanie kilku kolumn na raz

```{r}

#przeksztalcanie kilku kolumn jednoczesnie
z<-data.frame(a=1:10, b=1:10, c=1:10)
sapply(z, function(x) x/5  )
z[,c(1,3)]<-sapply(z[,c(1,3)], function(x) x/5  )
```





### Rekodowanie czynnika na zmienna zero-jedynkowa

```{r}
#make_dummy
require(Kmisc)
z<-factor(rep(c('a','b'),10))
z1<-make_dummy(z)
class(z1) #otrzymujemy liste. Tyle elementow ile jest katgorii
z1
```


### f:split
```{r}
#rozbicie zmiennej 'price' po kategoriach zmiannej 'cut'
z<-diamonds
c1<-split(z[,'price'], z[,'cut'])

#rozbicie calej tabeli na oddzielne tabele ze wzgledu na zmienna cut
c2<-split(z, z[,'cut'])
```



### Przeksztalcanie kilku kolumn na raz

```{r}

#przeksztalcanie kilku kolumn jednoczesnie
z<-data.frame(a=1:10, b=1:10, c=1:10)
sapply(z, function(x) x/5  )
z[,c(1,3)]<-sapply(z[,c(1,3)], function(x) x/5  )
```





### Rekodowanie czynnika na zmienna zero-jedynkowa

```{r}
#make_dummy
require(Kmisc)
z<-factor(rep(c('a','b'),10))
z1<-make_dummy(z)
class(z1) #otrzymujemy liste. Tyle elementow ile jest katgorii
z1
```


