# DATA PROCESSING TRICKS




## Remove duplicated columns


```{r}
tabela <- dplyr::frame_data(
  ~a, ~b, ~c,
  1,2,1,
  2,3,2
)

require(digest)
tabela[!duplicated(lapply(tabela, digest))]
```




## get name of elements in nested list

In this case I don't treat data.frame as list.


Hierarchical view:
```{r} 

l <- list(a=10, b=list(c=20, d=data.frame(z=10,x=30)))


f <- function(x, parent=""){
    if(!(is.list(x) & !is.data.frame(x)) ) return(parent)
    mapply(f, x, paste(parent,names(x),sep="$"), SIMPLIFY=FALSE)
}

f(l)

```
<br>
Just names:
```{r} 

l <- list(a=10, b=list(c=20, d=data.frame(z=10,x=30)))

f <- function(x, parent=""){
    if(!is.list(x)) return(parent)
    unlist(mapply(f, x, paste(parent,names(x),sep="$"), SIMPLIFY=FALSE))
}

f(l)
```



## moving columns

```{r}

# move to the end
require(dplyr)
require(ggplot2)
dplyr::select_(diamonds, interp(quote(-x), x=as.name('cut')) ,.dots=list(quote(everything()))) %>% head #dynamic argumenst
dplyr::select_(diamonds, -cut ,everything()) %>% head #static arguments

# move to front
dplyr::select_(diamonds, cut ,everything()) %>% head

```



## Usuwanie wartosci nieskonczonych z ramek danych



This doesn't work:
```
x[is.infinity(x)] <-NaN
```
You have to use e.g.:
```
do.call(data.frame, lapply(x, function(x) replace(x, is.infinity(x), NaN )))
```


## Dynamiczne wygenerowanie pustej ramki danych

```{r, opts.label='k'}

as.data.frame(setNames(replicate(5, numeric(0), simplify = FALSE), letters[1:5]))
```



## Dynamiczne wygenerowanie listy pustych data.frame

Elementy listy beda posiadaly nazwy
```{r, opts.label='k'}

setNames(lapply(1:5, function(x) data.frame()), letters[1:5])
```


## Selecting columns by condition

```{r}

require(ggplot2)
d1 <- diamonds[,sapply(diamonds, is.numeric)]
d1[,sapply(d1, function(x) sum(x)>1000000)]
```

Creating variables using the elements in a list




```{r}

# First method

l <- list(a=1, b=2)

for(i in 1:length(l)){
  assign(x = names(l)[i] , value = l[[i]])
}
rm(a,b)


# Second method

w <- list(a=1, b=2)
list2env(x = w, envir = .GlobalEnv)

```


## DUPLIKATY z orginalami




```{r}

a<-data.frame(a=c('a','a','b','c','c','d','e'), b=c('w','w','r','c','c','r','t'))
a[ duplicated(a) | duplicated(a[nrow(a):1,])[nrow(a):1],]
```


## DYNAMICZNE FILTROWANIE PO KOLUMNACH

Problem: Tabla musi być przefiltrowana po wszystkie kolumnach o dynamicznie wygenerowanych. Zakładam że warunek na każdą kolumnę jest taki sam 

```{r}

require(dplyr)

d <- data.frame(a=1:10, b=1:10, c=c(8,9,1:8))
c<-c('b','c')
for(i in 1:length(c)){
  # i=1
  d <- d %>% filter_(.dots = interp(~ c < 8, c=as.name(c[i]) ) )
}
d

```


## PRZETAPIANIE CHARACTER
```{r}

require(ggplot2)
require(reshape2)
require(dplyr)

d <- data.frame( cut=rep(c('a','b'), each=5 ), color=c(1:10), clarity=letters[1:10]  )

recast(d, formula=cut~color, id.var=c('cut','color'), measure.var=c('clarity'))
```

## Odwolywanie sie do nazw w sapply




Stosujemy taki trick (przyklad wybierania kolumn typu 'numeric' lub o nazwie 'cut')
```
diamonds[,unlist(lapply(seq_along(diamonds),function(x,d,n) {is.numeric(d[[x]]) | n[[x]]=='cut'} ,d=diamonds,  n=names(diamonds)))]
```


## converting lists into vectors in data.frames----

```{r}
require(ggplot2)
require(abind)
require(dplyr)
require(plyr)


require(rlist)

wynik <- diamonds %>% group_by(cut) %>% do(a={sum(.$price)})

sapply(wynik, class)

class(wynik)
wynik
wynik$a
ddd <- do.call('data.frame', sapply(as.data.frame(wynik), unlist, simplify = FALSE
```


## SUMOWANIE POPRZEDNICH WARTOSCI

Most advanced version
```{r}
#Assumptions
#I will do operation for each group (a-groupuing variable)
#fof each grup i have "ordered variable" b and "measure variable" 'c'.


z<-data.frame(a=rep(c(1,2),each=5),b=c(1,1,2,2,2,3,4,4,4,5), c=1:10)
require(dplyr)
z <- z %>% group_by(a) %>% mutate(lp=1:n(), rank=dense_rank(b)) %>% ungroup()
z1<-z
names(z1) <- paste(names(z1),'1', sep='') 

z1 <-z %>% group_by(a,lp) %>% 
  mutate( sumka=sum( z1[ (z1$rank1==rank & z1$a1==a) | 
                         (z1$rank1==rank+1 & z1$a1==a) | 
                         (z1$rank1==rank+2 & z1$a1==a) ,'c1'], na.rm=TRUE) )
```


## USUWANIE Z WEKTORA WARTOSCI ODSTAJACYCH PRZY POMOCY BOXPLOT (WARTOSCI ODSTAJACE). Jak to uogólnic na ramke danych?





```{r}

x[!x %in% boxplot.stats(x)$out]
```





## patent na sortowanie stringow z cyframi

```{r}

z001
z002

a nie

z1
z2
```





## wstawienie kolumny miedzy kolumny ramki danych

```{r}

as.data.frame(append(tabela, list(a=...), after=1 ))
```





## dodawanie tego samego elementu do wszystkich rekordow w grupie (problem powstal przy liczeniu WoE)


```{r}

require(ggplot2)
require(dplyr)

d <- diamonds
d1 <- d %>% group_by(cut,color) %>% summarise(s=sum(price))
d2 <- d1[,c('s','color','cut')] %>% filter(color=='J') %>% do(left_join(d1,.,by=c('cut')))
d2

```



## Dividing data.frames by vectors

```{r}

#dzielenie ramki i macierzy przez wektor
z<-data.frame(a=rep(5,5), b=rep(2,5))
w<-c(5,2)
z/w #


#Jezeli chcemy podzielic odpowiadajace sobie pozycje kazdego wiersza przez pozycje z wektora niestety macirz/ramek musimy transponowac. Niestety ramke bedziemy musli przeksztalcic na macierz i utracimy informacje o nazwach zmiennych
z1<-t(z)
class(z1) #dostalismy typ matrix po transpozycji
z1<-z1/w
z1<-t(z1)
names(z1)<-names(z)
```


## zagniezdzenie sapply w lappy


```{r}
require(ggplot2)
data(diamonds)

a=diamonds[1:1000,c('carat','price')]
b=diamonds[1:1000,c('x','y')]
a[1:10,]<-NA

l<-list(a=a, b=b)
lapply(l, sapply, mean, na.rm=T)
lapply(l, sapply, quantile, probs=c(.2,.5,.7) ,na.rm=T)
```




## DZIALANIE NA WIERSZACH WEWNATRZ GRUP (jedna z lepszych wersji)


```{r}
# mozena tez z uzyciem abind
require(plyr)
require(dplyr)
require(ggplot2)
w <- diamonds %>% 
  group_by(cut, color) %>% 
  dplyr::summarise(., sum=sum(price))
w1 <- w %>% dplyr::do(sum={.[.[,'color']=='I','sum'] / .[.[,'color']=='J','sum']}) %>% 
  as.data.frame(.$sum) %>% 
  lapply(unlist) %>% 
  as.data.frame
rbind.fill(w, cbind(w1, color='nowy')) %>% arrange(cut, color)
```


## RELACJA GRUPY W PODGGRUPA SUMY WSZYSTKICH PODGRUP

```{r}

require(diamonds)
require(dplyr)
require(data.table)

d <- as.data.table(diamonds)

d[, pd:=sample(0:1,.N,TRUE)] %>% group_by(cut, pd) %>% dplyr::summarise_(.dots=setNames(list(~sum(price)), c('suma'))) 

```



## dodawanie komentrzy osobno do kazdej kolumny w ramce danych



```{r}

require(Hmisc)
d<-data.frame(a=1, b=2)
label(d,FALSE)<-c('aaaa','bbbbb')
```



## f:rep vs f:replicate



```{r}

rep(rnorm(1), 10)
replicate(10, expr = rnorm(1))

require(microbenchmark)
microbenchmark(rep(rnorm(1), 10), replicate(10, expr = rnorm(1)))

```




## Closest value



### ogolnie najblizsze
```{r}

c1<-c(1,2,5,6,7,10)
c2<-c(2,4,5,6,6,10,1,1,12)

# I will find closest value among 'c1' for values in 'c2'
c1[sapply(c2, function(x) which.min(abs(c1-x))[1])] #[1] - first  finded



```


### najwyzej najblizsze
```{r}

#code below wasn't checked
c1<-c(1,3,5,6,7,10)
c2<-c(2,4,5,6,6,10,1,1,12)
c1[sapply(c2, function(x) which.min(ifelse(c1-x<0,NA,c1-x ))[1])]
```


### najnizej-sprawdziczy czy dobrze dziala
```{r}

c1<-c(1,3,5,6,7,10)
c2<-c(2,4,5,6,6,10,1,1,12)
#code below wasn't checked
c1[sapply(c2, function(x) which.max(ifelse(c1-x>0,NA,c1-x ))[1])]
```




## WYSZUKIWANIE ZAKRESU DAT TYGODNIA Z KTOREGO SA DATY

```{r}

require(plyr)
require(lubridate)

daty<-as.Date(c('2013-01-03','2012-07-28','2014-09-12'))

daty_komplet<-data.frame(daty, daty_week=week(daty))

min<-min(daty)
max<-max(daty)

sekwencja<-seq(min,max, by='1 day')
tygodnie<-week(sekwencja)
ramka<-data.frame(daty=sekwencja, tygodnie=tygodnie)

ramka_1<-cbind(ddply(ramka, .(tygodnie_min=tygodnie), summarise, min=min(daty) ), max=ddply(ramka, .(tygodnie_max=tygodnie), summarise, max=max(daty) )[,2] )

cbind(ramka_1[match(daty_komplet[,2], ramka_1[,1]),],daty)
```



## NA problems in mapping and joining



```{r}

require(plyr)

z1 <- c('a','b','c',NA)
mapvalues(z1, c(NA,'a'), c('z','z1'))
    
z2 <- factor(c('a','b','c',NA))
mapvalues(z2, c(NA,'a'), c('z','z1'))
    
z3 <- addNA(factor(c('a','b','c',NA)))
mapvalues(z3, c(NA,'a'), c('z','z1'))
    



require(car)
    
#character
z1 <- c('a','b','c',NA)
car::recode(z1, "'a'='z1'; NA='z2'")

#factor without NA
z2 <- factor(c('a','b','c',NA))
car::recode(z2, "'a'='z1'; NA='z2'")    

#factor with NA
z3 <- addNA(factor(c('a','b','c',NA)))
car::recode(z3, "'a'='z1'; NA='z2'")    






require(dplyr)

#character
d1 <- data.frame(a=c('a','b',NA), b=1:3, stringsAsFactors = FALSE)
d2 <- data.frame(c=c('a','b',NA), d=4:6, stringsAsFactors = FALSE)
left_join(d1, d2, by=c('a'='c'))

#factor without NA as factor
d1 <- data.frame(a=factor(c('a','b',NA)), b=1:3, stringsAsFactors = FALSE)
d2 <- data.frame(c=factor(c('a','b',NA)), d=4:6, stringsAsFactors = FALSE)
left_join(d1, d2, by=c('a'='c'))

#factor with NA as factor
d1 <- data.frame(a=addNA(factor(c('a','b',NA))), b=1:3, stringsAsFactors = FALSE)
d2 <- data.frame(c=addNA(factor(c('a','b',NA))), d=4:6, stringsAsFactors = FALSE)
left_join(d1, d2, by=c('a'='c'))

```





## Functions by packages

## f:do.call

Przekazywanie parametrow do funckji zagniezdzonej w do.call na przykladnie sklejanie kolumn ramki danych

```{r}
do.call('paste', c(diamonds[1:10,c('cut','color')], sep='_'))
```




## f:aggregate
```{r 39, eval=FALSE}

		require(ggplot2)
		d<-data(diamonds) #takie zapis jest zly
		d<-diamonds
		d<-d[1:20 , c('cut', 'clarity', 'price', 'carat') ]
		
		#aggeagate
		#nie ma parametru drop
		#akceptuje funkcje zwracajace wektory (np. quantile)
		#parametr symplify=TRUE powoduje ze mamy wynik w postaci wektora lub macierzy.
		#aggregate a braki danych
		
		#wplyw na zmienna grupujaca
		d<-data.frame(a=c('a','a','b','b',NA), b=c(1:5), c=c(6:10))
		aggregate(b~a, data=d ,FUN=sum)
		#braki danych zostaly pominiete dlatego ze tak jest domyslnie ustawione
		aggregate(b~a, data=d ,FUN=sum, na.action=na.pass)
		aggregate(b~a, data=d ,FUN=sum, na.action=na.omit)
		aggregate(b~a, data=d ,FUN=sum, na.action=na.fail)
		
		#wplyw na zmienne na ktore dziala funkcja FUN
		d<-data.frame(a=c('a','a','b','b','b'), b=c(1:4,NA), c=c(6:10))
		aggregate(b~a, data=d ,FUN=sum)
		#braki danych zostaly pominiete dlatego ze tak jest domyslnie ustawione
		aggregate(b~a, data=d ,FUN=sum, na.action=na.pass)
		aggregate(b~a, data=d ,FUN=sum, na.action=na.omit)
		aggregate(b~a, data=d ,FUN=sum, na.action=na.fail)
		
		#Wniosek
		#uwaga. parametr na.action dotyczy elementow na ktore dziala funkcja FUN. Jestli chodzi o kategorie po ktorych sie sumuje nie da sie w zaden sposob uzyska NA jako kategorii. Jedyne rozwiazanie to chyba po prostu przekodowac braki danych na jakis ciag tekstowy
```
		
		
## f:by
		
```{r 40}

		#funkcja fun musi przetwarzac cala ramke danych. Nie jest to robienie dzialan po kolumnach jak w apply itp.
		d<-data(diamonds) #takie zapis jest zly
		d<-diamonds
		d<-d[1:20 , c('cut', 'clarity', 'price', 'x') ]
		#zastsowanie funkcji w 'by'
		by(d[,c('price','x')], d[,'clarity'], function(x) lm(price~x, data=x) )
		by(d[,c('price','x')], d[,'clarity'], summary )
		
```


## f:outer



```{r}

#uzycie funkcji
a1<-1:3
a2<-c(1:5,NA)
outer(a1,a2, function(a,b) mapply(sum,a,b,na.rm=TRUE))

#zagniezdzenie
a1<-1:3
a2<-c(1:5,NA)
a3<-1:2
outer(a3, outer(a1,a2,'*'),'*')
```



## f:summary



```{r}

## summary dla roznych typow danych i roznych struktur----

### character
z<-rep(c('a','b','c'), 100)
summary(z)

> summary(z)
Length     Class      Mode 
300 character character 


### logical
z<-c(T,F,T)
summary(z)
> summary(z)
Mode   FALSE    TRUE    NA s 
logical       1       2       0 


### factor
z<-factor(c(1,1,2,2,2,2,3))
summary(z)




### matrix
z<-matrix(c(1:6), c(2,3))
summary(z)


### data.frame -same libczy
z<-data.frame(a=c(1:50), b=51:100)
summary(z)


### data.frame-liczby i factor
z<-data.frame(a=c(1:50), b=51:100, c=rep(c('a','b'), 25))
summary(z)

```

## Misselenious

### Elementarne funkcje

```{r}
#Sortuje rosnaco wektor
Sort(x, decreasing = FALSE) 

#Zwraca pozycje min (pierwszego, jesli wystepuje kilka elementow najmniejszych)???
which.min(a)

#Rozstep, czyli wartosc max i min
range()   

#Roznice dla co drugiego wyrazu wektora (czyli przyrosty)
diff(x,lag=1)

#Suma skumulowana
cumsum(x)  #dostaniemy wektor kolejnych skumulowanych sum

#Przyklad z helpa zastosowania funkcji sqrt
example(sqrt)

#Przyrosty dla co drugiej wartosci z wektora x
diff(x, lag=2)

#Przyrosty 2 rzedy
diff(diff(x))

#Jakiego typu jest element x
class(x)

#Zwracanie wartosci maksymalnej z kolejnych pozycji dla kilku wektorow
pmax(a,b,c) 

#iloczyn elementow wektora
prod(x)
```

### Ciagi

```{r}
#Ciag liczb 1:100  
X<-c(1:100)

#Ciag liczb od -5 do 5 z krokiem rownym 0.3  
seq(-5,5,by=0.3)

#Ciag stworzony z podzielenia przedzialu [-5;5], na 4 rowne czesci
seq(-5,5,length.out=4) 

#Powtorz wektor x (x to moze byc tez liczba), 5 razy  
rep(x, Times=5)

#Powtorz 5 razy kazdy element wektora x	
rep(x, each=5)

#Powtorz  element 2 ,5 razy i element 3, 2 razy	
rep(c(2,3),c(5,2))

#Zwrocic losowo 4 liczby z wektora x, bez powtarzania	
sample(x, 4, rep=TRUE)

#Ciag malych liter	letters[1:10]  
#Uwaga: lettres(1:10) nie zadziala. Nawiasy sa kwadratowe!!!!

#Ciag wielkich liter	
LETTERS[1:10]

```


### Rangowanie

```{r}
#SKLADNIA:
rank(x, #a numeric, complex, character or logical vector
na.last = TRUE, #for controlling the treatment of NAs. If TRUE, missing values in the data are put last; if FALSE, they are put first; if NA, they are removed; if "keep" they are kept with rank NA.
ties.method = c("average", "first", "random", "max", "min"))

#PRZYKLAD:
w<-c(3,2,5,6,3,NA,4,5,2)
rank(w, na.last=T, ties.method='average') #average jest domyslne. Zwroci : 3.5 1.5 6.5 8.0 3.5 9.0 5.0 6.5 1.5
rank(w, na.last=T, ties.method='max') #zwroc: 4 2 7 8 4 9 5 7 2
rank(w, na.last=T, ties.method='min') #zwroci: 3 1 6 8 3 9 5 6 1
rank(w, na.last=T, ties.method='random') #zwrocinp: 3 1 6 8 4 9 5 7 2
rank(w, na.last=T, ties.method='first') #zwroci: 3 1 6 8 4 9 5 7 2
```


### Operacje mnogosciowe
```{r}
x<-c(1,2,3,4,5,6,7,8,9, 10)
y<-c(6,7,8,9,10,11,12,13,14, 15)
union(x, y) #suma
intersect(x, y) #elementy wspolne

setdiff(x, y) #x-y
setequal(x, y) #czy zbiory sa rowne
is.element(5, y)
is.element(c(3,5,6), y)
is.element(x,y)
(sum(is.element(x,y)) ==length(x))|(sum(is.element(y,x)) ==length(y)) #czy zbiory sa sobie rowne. Uwaga! to rozwiazanie nie bierze pod uwage elementow powtarzajacych sie zatem np. zbiory {1} oraz {1,1,1} bede rownowazne.
ma1<-matrix(x, ncol=2)
ma2<-matrix(y, ncol=2)
union(ma1, ma2) #macierze sa traktowanej jak wektory

# PROBLEM: jak zrobic union wielokrotnie na kilku zbiorach?????
```

### funkcja expand grid

```{r}
x<-c(1,2)
y<-c(4,5)
z<-factor(c('a','b') )
u<-c('w','g')
d<-as.Date(c('2014-09-09','1999-09-06'))
expand.grid(x,y,z,u,d)
```


### f:interaction



```{r}
interaction(c(1,2,3),c(2,3,4))
```

