# ERROS DEBUGGING PROFILING

## debuggowanie

```{r}
func <- function(a, b)
{
  x <- length(a)
  y <- mean(c(a, b))
  return(x + y)
}

debug(func) #tryb debuddowania odpalany przed wywolywaniem funkcji
func(40, 'bleble') #teraz operujem przyciakami 'n' (wykonaj kolejna linijke kodu), 'Q' (wyjdz z debuggera), 'c' (wykonaj cala funkcje), oraz mozemy przywolywac nazwy kolejnych zmiennych zwiazanych z funkcja aby sprawdzic ich bierzaca wartosc.
undebug(func) #wylaczenie trybu debuggowania

#traceback
func(40)
traceback() #traceback wywoluje sie po funkcji w przeciwienstwie do 'debug'. Poza tym traceback jest wywolywane tylko dla funkcji w ktorych wystapil error!!!
```



## try




```{r}
c <- c('2', 33)
p <- expression(pt <- 5) #wyrazenie ktore bedzie wykonane jezeli wystapi blad
cc <- try(sum(c),  silent=T) #try wywali blad bo nie da sie zsumowac liczby i stringu

#jezeli cc to blad wykonaj wyrazenie 'p'
if(is(cc,"try-error"))  #to  nie  to  samo  co  cc=="try-error"!!!!!
{
    eval(p)
}
pt #otrzymamy 5 bo wyrazenie 'p' zostalo wykonane
```



## tryCatch


```{r}
c <- c('2', 33)
p <- expression(pt <- 5) #wyrazenie ktore bedzie wykonane jezeli wystapi blad

#bez argumentu 'finally
tryCatch({
  sum(c)}, 
  warning=function(w){cat('ostrzezenie')},  #funkcje dla warning i error musza miec jakis argument (function() nie bedzie dzialalo)
  error=function(e){cat('blad')}) 


tryCatch({
  sum(c)}, 
  warning=function(w){cat('ostrzezenie')},  #funkcje dla warning i error musza miec jakis argument (function() nie bedzie dzialalo)
  error=function(e){cat('blad')}, 
  finally=zk <- 100) #operacje wykonana niezaleznie od wystapienia bledu lub ostrzezenia 
  
```

How to use f:tryCatch to break loop:

```
w <- c(1:5,'a',7:10); sum <- 0
for(i in 1:10){
	if( inherits(tryCatch({sum <- sum + as.numeric(w[i])}, warning=function(w) w, error=function(e) e), c('warning', 'error')) ) break
}

```

## Funkcja warning



```{r}
F <- function(z)
{
  ifelse(z > 100, print('ok'), warning('we have a problem'))
}
F(50)
```


## stop/stopifnot


```{r}
iter <- 12
z <- 100
if(iter > 10) stop("too many iterations") #wyswietli error i komunikat bo nie jest spelniony warunek
top <- 100  #oprecja zostanie wykonanana
top


# stopifnot, list of condidionts (every must be TRUE)
stopifnot(1 == 1, all.equal(pi, 3.14159265), 3 < 2) 


```


## assertError assertWarning asserCondition

Zwraca blad jezeli nie ma bledu/ostrzezenia
```{r}
require(tools)

z <- assertError(sqrt('abc'))
z

u <- assertError(sqrt(4)) # nie ma bledu wiec zwroci blad
u

w <- assertWarning(matrix(1:8, 4,3))
w

r <- assertCondition( ""-1 )
r

e <- try( assertCondition(sqrt(2), "warning") )
e


#podsumowanie
assertWarning() #musi byc ostrzezenie i tylko ostrzezenie
assertError() #musi byc blad i tylko blad
assertCondition(matrix(1:8, 4,3), "error","warning")# musi byc blad lub ostrzezenie
assertCondition(matrix(1:8, 4,3), "error") # musi byc blad niezaleznie od tego czy jest warning
assertCondition(matrix(1:8, 4,3), "warning") # musi byc ostrzerzenie niezaleznie od bledu

```



## przerywanie petli jesli wystapi blad


```{r}

u <- list(1,2,3,'n',5)
s <- 0

for(i in 1:5){
  z <- tryCatch(s <- s + u[[i]], error=function(e) e )
  if(inherits(z, 'error')) break
}

```








## Profiling


### Czas wykonania kodu

```{r}
Rprof(''profiler.out'', interval=0.01, memory.profiling=TRUE) #Inicjowanie dzialania profilera. ``Profiler.out(nazwa funkcji z wielkiej litery)
Z<-mean(z)
Rprof(NULL)  #zakonczenie dzialania profilera
summaryRprof(''profiler.out'' memory=''both'') #odczywanie danych zarejestrowanych przez profilera
unlink(profiler.out) #usuniecie pliku

#Prostszy sposob:
x<-seq(from=1, to =100000000)
system.time(sd(x))
```


### Czas wykonania kodu od linijki do linijki

```{r}
#pomiar czasu wykonania okreslonych linijek kody przy pomocy funkcji proc.time      
ptm <- proc.time()
for (i in 1:50) mad(stats::runif(500))
z<-10000
proc.time() - ptm
```
**Komentarz**: Czas ,,zwlekania'' przez Usera to 0.04, czas wykonania oblicze? przez system to 0.00. \textit{Elapse} oznacza ,,the 'real' elapsed time since the process was started' (z helpa do funkcji)''.



### microbenchmark

Funkcja do porownania czasu wykonania roznych kodow.

```{r}
microbenchmark2 <- function(...) {

   library('microbenchmark')
   x <- do.call(microbenchmark,
                as.list(match.call()[-1]),
                envir=parent.frame())
   x$time <- microbenchmark:::convert_to_unit(x$time, 't')

   res <- aggregate(time~expr, x, median)
   res <- cbind(res, res[[2]]/min(res[[2]]))
   colnames(res) <- c("expr", "median.time", "relative")
   cat("Unit: ", attr(x$time, "unit"), "\n", sep = "")
   print(res)
}


# # Przyklad:
x <- 1:1000
microbenchmark2(
   sum(x),
   prod(x)
)






## Measure the time it takes to dispatch a simple function call
## compared to simply evaluating the constant \code{NULL}
f <- function() NULL
x<-10000
res <- microbenchmark({mean(x); quantile(x)}, sd(x), times=10L)



microbenchmark(NULL, f(), times=1000L)


## Print results:
print(res)

## Plot results:
boxplot(res)

## Pretty plot:
if (require("ggplot2")) {
  plt <- ggplot2::qplot(y=time, data=res, colour=expr)
  plt <- plt + ggplot2::scale_y_log10()
  print(plt)
}

```





### p:profile <small>2014-07-15</small>

Pakietu na razie nie ma na Cran-r
<small class='s1'>Uwaga</small> Funkcja testowana nie moze byc zbyt szybka (komunikat: Error: No parsing data available. Maybe your function was too fast?)
```{r}
#instalacja pakietu
devtools::install_github("hadley/lineprof")

#funkcja ktora bedzie testowac pod wzgledem wydajnosci
z<-function(){
  w<-rnorm(100000000)  #duzo losowac aby funkcja nie byla za szybka
  mean(w)
  sd(w)
  quantile(rnorm(100000))
}

require(lineprof)
l<-lineprof(z())
l  #wyniki w formie tekstowej
shine(l) #wyniki w formie graficznej w przegladarce internetowej


```

### f:Rprof




```{r}

Rprof(''profiler.out'', interval=0.01, memory.profiling=TRUE) #Inicjowanie dzialania profilera. ``Profiler.out(nazwa funkcji z wielkiej litery)
Z<-mean(z)
Rprof(NULL)  #zakonczenie dzialania profilera
summaryRprof(''profiler.out'' memory=''both'') #odczywanie danych zarejestrowanych przez profilera
unlink(profiler.out) #usuniecie pliku
```

