


# TOOLS AND TRICKS


path for RStudio in Users directory

C:\Users\memy\AppData\Local\RStudio-Desktop



## Global settings


### f:options

najwazniejsze parametry to:

1. scipen - od jakiej wielkosci liczby maja byc wyswietlane w postaci wykladniczej
2. digits - ile miejsc po przecinku wyswietlac
3. error - co ma sie dziac w sytuacji wystapienia bledu. Mozna np. ustawic *error=browser* domsylnie jest *error=stop*.
4. expressions - ilosc zagniezdzen w obiektach o wlasnosci *recursive*
5. width - ile znakow szerokosci ma miec output w konsoli. Dosylnie jest 80.
6. encoding - sposob kodowania


### working directory

```{r}
setwd() # set current working directory
getwd() # get current working directory
```

### changing language

```{r}

Sys.setenv(LANGUAGE="en") #change language only for current session

```


## Packages and functions



### f:library a f:require

Roznica miedzy  f:library i f:require:

1. jezeli ładowanego pakietu nie ma to f:library zwraca error natomiast f:require zwraca warning
2. nazwy pakietow z f:library podaje sie w cudzyslowiu

Uwaga: obie funcje moga ladowac tylko jeden pakiet. Funkcja naladowanie jednoczesnie klilku pakietow pokazana jest dalej.


### Pakiety


Lista zainstalowanych pakietow razem z podanymi szczegółowymi informacjami
```{r}
z<-installed.packages()
print(xtable(head(z,3)), type='html')
```
<br>
```{r, o.l='c'}
z<-installed.packages()
print(xtable(head(z)), type='html', html.table.attributes='style="font-size:11px;"')
```
<br>
  
```{r}

#usuwanie pakietu
remove.packages(c('ggplot2','xtable')

#instalowanie pakietu
install.packages(c('ggplot2','xtable') )

  
#sciezka gdzie sa pliki pakietow
.libPaths()  
  
#lokalizacja plikow pakietu na dysku
find.package('abind') 

#opis pakietu
packageDescription('abind')
  
#how many packages are installed
nrow(installed.packages())
  
#list of data sets in package
data(package='ggplot2')
  
# lista zawierajaca m.in zaladowane pakiety
search()  

#lista aktualnie zaladowanych pakietow
(.packages())
print(.packages())    

#wylaczenie pakietu ('odladowanie')
detach(name = 'package:ggplot2', unload=TRUE)
  
#jesli pakiet jest niezaladowany to go zaladuj
if (!require(rgl)){ 
        require(rgl) 
} 
  
#jesli pakiet jest niezainstalowany to go zainstaluj
if (!require(rgl)){ 
        install.packages(rgl) 
} 
  
  
#zaladuj lub zainstaluj pakiet

require(rgl) || install.packages(rgl)
 


  
```


### funkcja do ladowania na raz kilku pakietow

```{r}

l.p.pak<-function(...){
  
  pkg<-unlist(list(...))
  
  #pakiety ktore nie sa zainstalowane
  brak<-pkg[!(pkg%in%installed.packages()[,"Package"] )]
  
  if(length(brak)) warning(paste('pakiety ',paste(brak, collapse=', '),' nie sa zainstalowane', sep=''))
  
  #pakiety ktore sa
  z<-setdiff(pkg,brak)
  
  #ladowanie pakietow ktore sa
  if(length(z)) sapply(pkg, require, character.only = TRUE)
}
  
  
l.p.pak('ggplot2','abind')
  
```



Pakiety z Bicunductor:

```{r}
# firm we have to install 'Biconductor'
source("https://bioconductor.org/biocLite.R")
biocLite()


# then we can install packages from 'Biconductor'
BiocInstaller::biocLite('IRanges') # installing p:IRanges

```



## Funkcje

```{r}

#lista wbudowanych funkcji w R
builtins() 
       
  
#lista funkcji w pakiecie
ggplot2::<TAB>
    
    
#lista funkcji w pakiecie zwracana do wektora
ls('package:ggplot2')
    
    
#znalezienie w helpie funkcje z konkretnego pakietu
??abind::abind
  
  
base::<TAB>
  
```



### f:formatC


```{r}

formatC(300, format='e')
  
formatC(c(2.3,4.5,33,9999999), 
  digits = 3, #ilosc cyfr po przecinku
  flag="0", #ilosc zer (dla typy 'f' po przecinku, dla typy 'd' przed liczba)
  width=4, #minimalna szerokosc
  format = 'f',  #format d-integer, f-float, e-exponencial
  big.mark = " ", #separator co 3 cyfry
  decimal.mark = ",", ) #decinal separator

formatC(c(2.3,4.5,33,9999999), digits = 3, flag="0", width=4, format = 'f', big.mark = " ", decimal.mark = "," )
```



## Important information


```{r}

Sys.time()
Sys.Date()
Sys.timezone()

object.size(z) #ilosc pamieci jaka zajmuje obiekt

sessionInfo() #informacje o biezacej sesji R-a (wersja R, system operacyjny, zaladowane pakiety, base packages, ustawienia)
  
Sys.info() #informacje o systemie operacyjnym

#java version installed on computer
system('java-version')  

R.Version() #bardz szczegolowe inforamcje na temat wersji R-a

# statystyki na temat pakietow
packageStatus()  
  
```


## Parallel computing


## Files and directories manipulation


For more information see: Biecek p.59.

```{r}

#utworz katalog
dir.create('C:/Users/ppp/Desktop/bleble')

#skopiuj plik
file.copy('C:/Users/ppp/Desktop/book.xlsx', 'C:/Users/ppp/Desktop/bleble/book.xlsx')

#wywolaj okno i zwroc sciezke dostepu
w <- file.choose()
w

#usun plik (chyba nie dziala na katalogach)
file.remove('C:/Users/ppp/Desktop/bleble/book.xlsx')

#zmien nazwe pliku
file.rename('C:/Users/ppp/Desktop/bleble/book.xlsx','C:/Users/ppp/Desktop/bleble/book111.xlsx')

#lista plikow (z rozszerzeniami) i katalogow w danej lokalizacji
list.files('C:/Users/ppp/Desktop/bleble', #katalog
           include.dirs = TRUE, #czy zwrocic katalogi w katalogach
           all.files = TRUE, #czy pliki ukryte
           full.names = TRUE) #czy podawac cala sciezke pliku

#dir robi to samo i ma takie same parametry jak list.files
dir('C:/Users/ppp/Desktop/bleble')
```


Wyciagniecie samych plikow bez katalogow (mam nadzieje ze rozwiazanie tymczasowe) (2014-10-25)
Po zaistalowaniu *open R* w f:list.files znowu poprawnie dziala parametr *include.dir* (2014-11-12)

```{r}

path='...'
setdiff(
  list.files(path),
  list.dirs(path,full.names = FALSE, recursive = FALSE)
)

```



## Other issues


```{r}

gc() #czyszczenie pamieci operacyjnej

#lista zbiorow danych we wszystkich zaladowanych pakietach
data()
  
?Syntax #dostepne w R operatory
      
?Mod  #operatory do liczb zespolonych
      
?Extract #wyciaganie elementow z obiektow

```



