# OTHER PACKAGES



##  Wykres Gantta



```{r}
require(plotrix)

Ymd.format <- "%Y/%m/%d"

Ymd <- function(x){ as.POSIXct(strptime(x, format=Ymd.format))}
gantt.info <- list(
  labels     =c("First task","Second task","Third task","Fourth task","Fifth task"),
  starts     =Ymd(c("2004/01/01","2004/02/02","2004/03/03","2004/05/05","2004/09/09")),
  ends       =Ymd(c("2004/03/03","2004/05/05","2004/05/05","2004/08/08","2004/12/12")),
  priorities =c(1,2,3,4,5))

gantt.chart(gantt.info,main="Calendar date Gantt chart")
```




### Piramida

```{r}
#wartosci zmiennej dla mezczyzn
 xy.pop<-c(3.2,3.5,3.6,3.6,3.5,3.5,3.9,3.7,3.9,3.5,3.2,2.8,2.2,1.8,1.5,1.3,0.7,0.4)

#wartosci zmiennej dla kobiet
 xx.pop<-c(3.2,3.4,3.5,3.5,3.5,3.7,4,3.8,3.9,3.6,3.2,2.5,2,1.7,1.5,1.3,1,0.8)

#przedzialy wiekowe
 agelabels<-c("0-4","5-9","10-14","15-19","20-24","25-29","30-34",
"35-39","40-44","45-49","50-54","55-59","60-64","65-69","70-74",
  "75-79","80-44","85+")
 mcol<-color.gradient(c(0,0,0.5,1),c(0,0,0.5,1),c(1,1,0.5,1),18)
 fcol<-color.gradient(c(1,1,0.5,1),c(0.5,0.5,0.5,1),c(0.5,0.5,0.5,1),18)
 par(mar=pyramid.plot(xy.pop,xx.pop,labels=agelabels,
  main="Australian population pyramid 2002",lxcol=mcol,rxcol=fcol,gap=0.5,show.values=TRUE))
 # three column matrices
 avtemp<-c(seq(11,2,by=-1),rep(2:6,each=2),seq(11,2,by=-1))
 malecook<-matrix(avtemp+sample(-2:2,30,TRUE),ncol=3)
 femalecook<-matrix(avtemp+sample(-2:2,30,TRUE),ncol=3)
 # use a background color
 par(bg="#eedd55")
 # group by age
 agegrps<-c("0-10","11-20","21-30","31-40","41-50","51-60","61-70","71-80","81-90","91+")
 oldmar<-pyramid.plot(malecook,femalecook,labels=agegrps,unit="Bowls per month",lxcol=c("#ff0000","#eeee88","#0000ff"), rxcol=c("#ff0000","#eeee88","#0000ff"),laxlab=c(0,10,20,30),
  raxlab=c(0,10,20,30),top.labels=c("Males","Age","Females"),gap=3)
 # put a box around it
 box()
 # give it a title
 mtext("Porridge temperature by age and sex of cook",3,2,cex=1.5)
 # stick in a legend
 legend(par("usr")[1],11,c("Too hot","Just right","Too cold"), fill=c("#ff0000","#eeee88","#0000ff"))
 # don't forget to restore the margins and background
 par(mar=oldmar,bg="transparent")
```




##  ROCR



### Krzywa roc z bajerami
```{r}
library(ROCR)

# plot ROC curves for several cross-validation runs (dotted
# in grey), overlaid by the vertical average curve and boxplots
# showing the vertical spread around the average.
data(ROCR.xval)
pred <- prediction(ROCR.xval$predictions, ROCR.xval$labels)
perf <- performance(pred,"tpr","fpr")
plot(perf,col="grey82",lty=3)
plot(perf,lwd=1,avg="vertical",spread.estimate="boxplot",add=TRUE)
```



##  qualityTools


```{r}
#wykres diagnostyczny
require(qualityTools)
set.seed (1234)
#generate  some  data
norm = rnorm(20 , mean = 20)
#generate  some  data
weib = rweibull (20 , shape = 2, scale = 8)
#process  capability
pcr(norm, "normal" ,  lsl = 17, usl = 23)
#process  cabapility
# pcr(weib , " weibull " , usl = 20) <small class='s1'>cos nie dziala</small>
```






### Wykres Pareto
```{r}
#wykres pareto
require(qualityTools)
#create  artificial  defect  data  set
defects = c(rep("E" , 62) , rep("B" , 15) , rep("F" , 3) , rep("A" , 10) , rep("C" ,20) , rep("D" , 10))
paretoChart( defects )
```


##  tabplot


```{r}
#wizualizacja duzych zbiorow danych (tabplot)---- )(zobaczy tez itableplot)
require(tabplot) #nie mylic z pakietem 'tableplot'
require(ggplot2)
data(diamonds)
tableplot(diamonds) 
```


## vcd


Wykres mozaikowy
```{r}

library(vcd)

#przyklad z ladowaniem gotowej tablicy kontyngencji-nie trzeba tu tworzyc formuly
mosaic(  
  x=HairEyeColor, #dane jako gotowa tabela kontyngencji w formacie array. Opcjonalnie nazwy zmiennych jako dimnames przypisane array. W tym przypadku zmienna HairEyeColor to miacierz trojwymiarowa
  shade=T,  #czy kolorowac prostokaty 
  #formula=Sex~Eye, #wzgledem jakich zmiennych tablica kontyngencji.#nie wiem jak to dziala przy gotowych tablicach kontyngencji. Lepiej nie uzywac 
  legend=TRUE,
  main='wykres mozaikowy',  #tytul wykresu,
  sub='wykresik',  #podtytul wykresu
)  #czy dodac legende. Opcje funkcji legend patrz Biecek strona 256 (nie wiem czy bedzie z tym wykresem dzialac)

#przyklad z ladowanymi surowymi danymi
library(vcd)
data('Arthritis') 

z<-transform(Arthritis, Age=cut(Arthritis[,'Age'], breaks=c(0, 20, 40, 150)))
z$a<-c(rep(c(1,2), each=42))
mosaic(  

  #formula=Improved ~ Treatment | Sex,
  #formula=Improved~Treatment,
  #formula=Improved ~ Treatment + Sex + Age + a,
  formula=Improved ~ Treatment + Age + Sex + a,
  #shade=TRUE, #koloroW i legendy na razie nie bedzie-skomplikowana kwestia
  #legend=TRUE,
  data=z, #surowe dane jako data.frame lub table
  #subset=... , wyszczegolnienie podzbioru danych
  na.action = na.omit, #co robic z brakami danych, na.omit, na.fail, na.pass, na.excule
  zero.shade=F, #czy kwadraty zerowe (zero obserwacji) powinny byc kolorowane
  zero.size=0) #rozmiar kwadratow zerowych
```



## sparkTable


Pakiet sluzy do rysowania tzw. spark charts, czyli wykresow w komorkach tabel. Analigoczne rozwiazania oferuje np. Excel od wersji 2010. 

Pakiet umozliwia wyswietlanie wykresów w PDF i HTML, co zaprezentowano ponizej.



<span class="glyphicon glyphicon-chevron-down"></span>


```{r}

require(sparkTable)

#zbior danych
data(pop)

#generuje puste obiekty w ktorych beda przechowywane wykresy (struktury danych opisujece wykresy)
b <- newSparkBox() 
l <- newSparkLine()
bb <- newSparkBar()

#generuje strukture tabeli. W kolumnach sa wygenerowane wczesniej obiekty na wykresy lub funkcje przeksztalcające badana zmienna
content <- list(function(x) { round(mean(x),2) },
  b,l,bb,
  function(x) { round(tail(x,1),2) })

#nazwy kolumn w w tabeli ktora bedzie wyswietlana
names(content) <- paste("column",1:5,sep="")

#(chyba) nazwy podobiektow (obiekt glowny bedzie utworzony dalej), w ktorych sa elementy potrzebne do tabeli
varType <- rep("value",5)

#wyciaganie zmiennych ze zbioru ktore sa potrzebne
pop <- pop[,c("variable","value","time")]

#przeksztalcenie zmienna czasowej na typ liczbowy
pop$time <- as.numeric(as.character(pop$time))

#przygotowanie ostatecznej struktury danych 
xx <- reshapeExt(pop, #zbior danych
  idvar="variable",  #zmienna grupujaca
  varying=list(2)) #zmienna badana a nie zmienna czasowa (jak to chyba jest w zwyklym reshape)

#utworzenie tabeli
x1 <- newSparkTable(xx, content, varType)

# showSparkTable(x1)

```


##  ade4


### Reczne rysowanie bardziej wypasionych drzew  (PAKIET ade4)----

```{r}

require(ade4)
provi.tre <- "(  ((a,b,c,d,e)A,(f,g,h)B) C, ((i\njkj,j)k,l) G )D;" #uwaga. nie wolno powtarzac nazw liter bo sie pomiesza!!!
provi.phy <- newick2phylog(provi.tre)
ade4::plot.phylog(provi.phy, 
            clabel.l = 1.2, #wielkosc znakow w lisciach 
            clabel.n = .9, #wielkosc znakow na wezlach
            f = .6, ) #dlugosc galezi drzewa

```

##  arcdiagram




Wykres lukowy
```


# wykres lukowy


# install devtools
install.packages("devtools")


# load devtools
library(devtools)


# install arcdiagram
install_github('arcdiagram', username='gastonstat')


# load arcdiagram
library(arcdiagram)


# location of 'gml' file
mis_file = "F:/Manuale/Manual do R-a/dane/lesmiserables.txt"


# read 'gml' file
mis_graph = read.graph(mis_file, format="gml")


# get edgelist
edgelist = get.edgelist(mis_graph)


# get vertex labels
vlabels = get.vertex.attribute(mis_graph, "label")


# get vertex groups
vgroups = get.vertex.attribute(mis_graph, "group")


# get vertex fill color
vfill = get.vertex.attribute(mis_graph, "fill")


# get vertex border color
vborders = get.vertex.attribute(mis_graph, "border")


# get vertex degree
degrees = degree(mis_graph)


# get edges value
values = get.edge.attribute(mis_graph, "value")


# load reshape
library(reshape)


# data frame with vgroups, degree, vlabels and ind
x = data.frame(vgroups, degrees, vlabels, ind=1:vcount(mis_graph))


# arranging by vgroups and degrees
y = arrange(x, desc(vgroups), desc(degrees))


# get ordering 'ind'
new_ord = y$ind


# plot arc diagram
arcplot(edgelist, ordering=new_ord, labels=vlabels, cex.labels=0.8,
        show.nodes=TRUE, col.nodes=vborders, bg.nodes=vfill,
        cex.nodes = log(degrees)+0.5, pch.nodes=21,
        lwd.nodes = 2, line=-0.5,
        col.arcs = hsv(0, 0, 0.2, 0.25), lwd.arcs = 1.5 * values)


```


## wykres balonowy


```{r}

#ladny wykres balonowy
crime <- read.csv("http://datasets.flowingdata.com/crimeRatesByState2005.tsv", header=TRUE, sep="\t")
symbols(crime$murder, crime$burglary, circles=crime$population)
radius <- sqrt( crime$population/ pi )
symbols(crime$murder, crime$burglary, circles=radius)
symbols(crime$murder, crime$burglary, circles=radius, inches=0.35, fg="white", bg="red", xlab="Murder Rate", ylab="Burglary Rate")
text(crime$murder, crime$burglary, crime$state, cex=0.5)
symbols(crime$murder, crime$burglary, squares=sqrt(crime$population), inches=0.5)
text(crime$murder, crime$burglary, crime$state, cex=0.5)


```


##  p:networkD3


## WAZNE-wykres do wizualizacji dyskryminacji (np. w knn)

```{r}
#
library(klaR)

data(iris)
iris2 <- iris
levels(iris2$species) <- c('s','e','v')
# otherwise v*e*rsicolor are mixed ip with *v*irginica

partimat(species ~ ., data = iris2, method = "qda", mar=c(4,4,2,1))

data(iris)
partimat(species ~ ., data = iris, method = "lda")
```


## ciekawy wykres gestosci

```{r}
require(hdrcde)

data(faithful)
faithful.cde <- cde(faithful$waiting,faithful$eruptions)
plot(faithful.cde,xlab="Waiting time",ylab="Duration time",plot.fn="hdr")

points(faithful$waiting,faithful$eruptions, pch="+", col="yellow")
```


## fajna krzywa ROC

```
library(ROCR)


# plot ROC curves for several cross-validation runs (dotted


# in grey), overlaid by the vertical average curve and boxplots


# showing the vertical spread around the average.
data(ROCR.xval)
pred <- prediction(ROCR.xval$predictions, ROCR.xval$labels)
perf <- performance(pred,"tpr","fpr")
plot(perf,col="grey82",lty=3)
plot(perf,lwd=1,avg="vertical",spread.estimate="boxplot",add=TRUE)
```


## histogram z bloczkami o rownej LICZEBNOSCI
```
set.seed(65)
x      <- rnorm(500)
breaks <- quantile(x, 0:20/20)

hist(x,
     breaks = breaks,
     col    = "#ffc38a",
     border = "#5FAE27",
     main   = "Histogram with equal counts")


# add a kernel density estimator of x
lines(density(x), col = '#3F489D', lty = '1318', lwd=2)


# add a box around the plot
box()
```


## odds ratio plot
```
require(vcd)

data(CoalMiners)
l <- oddsratio(CoalMiners)
g <- seq(25, 60, by = 5)
plot(l,
     xlab = "Age Group",
     main = "Breathelessness and Wheeze in Coal Miners")
m <- lm(l ~ g + I(g^2))
lines(fitted(m), col = "red")
```


## wykres gantta

```
### failed to highlight code
require(plotrix)

Ymd.format <- "%Y/%m/%d"

Ymd <- function(x){ as.POSIXct(strptime(x, format=Ymd.format))}
gantt.info <- list(
  labels     =c("First task","Second task","Third task","Fourth task","Fifth task"),
  starts     =Ymd(c("2004/01/01","2004/02/02","2004/03/03","2004/05/05","2004/09/09")),
  ends       =Ymd(c("2004/03/03","2004/05/05","2004/05/05","2004/08/08","2004/12/12")),
  priorities =c(1,2,3,4,5))

gantt.chart(gantt.info,main="Calendar date Gantt chart")
```


## wykres balonowy w tabelce

```{r}
require(gplots)

carnames <- c("bmw","renault","mercedes","seat")
carcolors <- c("red","white","silver","green")
datavals <- round(rnorm(16, mean=100, sd=60),1)
data <- data.frame(Car=rep(carnames,4),
                   Color=rep(carcolors, c(4,4,4,4) ),
                   Value=datavals )

levels(data$Car) <- c("BMW: \nHigh End,\n German","Renault: \nMedium End,\n French",
                      "Mercedes:\n High End,\n German", "Seat:\n Imaginary,\n Unknown Producer")

# generate balloon plot with default scaling
balloonplot( data$Car, data$Color, data$Value, ylab ="Color", xlab="Car")
```


## paralel plot. Nim chyba mozna wartosci nietypowe wykrywac

```{r}

require(MASS)
data(iris3)
ir <- rbind(iris3[,,1], iris3[,,2], iris3[,,3])
parcoord(log(ir)[, c(3, 4, 2, 1)], col = 1 + (0:149)%/%50)
```

## HiveR

```{r}


# HiveR
require(HiveR)

set.seed(31)
require(bipartite)
data(Safariland)


# You may wish to do ?Safariland or ?Safari for background

hive1 <- adj2HPD(Safariland, desc = "Safariland data set from bipartite")
sumHPD(hive1)


# Note that all nodes are one axis with radius 1. Process further:

hive2 <- mineHPD(hive1, option = "rad <- tot.edge.count")
sumHPD(hive2)


# All nodes still on 1 axis but degree has been used to set radius


# Process further:

hive3 <- mineHPD(hive2, option = "axis <- source.man.sink")
sumHPD(hive3, chk.all = TRUE)

# Note that mineHPD is generating some warnings, telling us
# that the first 9 nodes were not assigned to an axis.  Direct
# inspection of the data shows that these nodes are insects
# that did not visit any of the flowers in this particular study.

# Pretty up a few things, then plot:

hive3$edges$weight <- sqrt(hive3$edges$weight)*0.5
hive3$nodes$size <- 0.5
plotHive(hive3)

```


## muir

```{r}

require(muir)

# wszystkie kategorie
muir(l.dt(diamonds), 
     tree.dir = 'TB', #kierunki: LR, RL, TB, BT
     node.levels = c('cut:*','color:*'),
     label.vals=c('mean(price, na.rm=TRUE): srednia cena'),
     tree.height = 800, tree.width = 600)


# wszysktie kategorie dla cut i color
muir(l.dt(diamonds), 
     node.limit = 2,
     node.levels = c('cut:*','color:*'),
     label.vals=c('mean(price): srednia cena'),
     tree.height = 800, tree.width = 600)

# dwie najliczniejsze kategorie dla cut a dla color 2 najliczniejsze kategirie i reszta kategorii to jednego wora (kategoria "other")
muir(l.dt(diamonds), 
     node.levels = c('cut:2','color:2+'),
     label.vals=c('mean(price): srednia cena'),
     tree.height = 800, tree.width = 600)

# filtr na jedna ze zmiennych ( na razie nie dziala %in%). Jezeli chce rbic automat to najlepiej wczesniej przekodowac dane w zbiore. Tutaj narzedzia z kryteriami sa raczej jako narzedzie reczne. 
criteria <- data.frame(col=c("cut"),
                       oper=c('%like%'), 
                       val=c('Ide'), 
                       title=c('Ide'))

muir(l.dt(diamonds), 
     node.levels = c('cut:+','color:*'),
     label.vals=c('mean(price): srednia cena'),
     level.criteria = criteria,
     tree.height = 800, tree.width = 600)


```



## listviewer

```{r}
require(listviewer)
l1 <- list(a=10, b=list(c=20, d=list(e=100)))
listviewer::jsonedit(l1)
l2 <- list(10, list(20, list(100)))
listviewer::jsonedit(l)
```


